ACORDAO-COMPLETO-2526708

ACÓRDÃO 987/2022 ATA 4/2022 - PRIMEIRA CÂMARA

VISTOS, relatados e discutidos estes autos de tomada de contas especial instaurada pela Gerência Executiva de Garanhuns/PE do Instituto Nacional do Seguro Social (INSS) , em desfavor de Zilda da Silva Leite, à época servidora da instituição; e de Bartolomeu Antonio de Santana, Celina Quiteria de Souza, Cicera Alves Tenorio, Jose Luiz Bezerra, Jovina Dias de Oliveira e Reginaldo Felix Magalhaes, como beneficiários, em razão da concessão e recebimento de benefícios previdenciários irregulares;
ACORDAM os ministros do Tribunal de Contas da União, reunidos em sessão da 1ª Câmara, diante das razões expostas pelo relator, em: 
9.1. excluir da presente relação processual os Srs. Bartolomeu Antônio de Santana (XXX.233.284-XX) ; Celina Quiteria de Souza (XXX.881.894-XX) ; Cicera Alves Tenorio (069.922.86463) ; Jose Luiz Bezerra (XXX.918.904-XX) ; Jovina Dias de Oliveira (XXX.233.344-XX) ; e Reginaldo Felix Magalhaes (XXX.634.874-XX) ;
9.2. julgar irregulares as contas da responsável Zilda da Silva Leite (XXX.502.274-XX) , com fundamento nos arts. 1º, inciso I, 16, inciso III, alínea "b" e "c", da Lei 8.443/1992, c/c com os arts. 1º, inciso I, e 209, incisos II e III, do RI/TCU;
9.3. condenar a Sra. Zilda da Silva Leite (XXX.502.274-XX) , com fundamento no art. 19, caput, da Lei 8.443/1992, c/c o art. 210 do RI/TCU, ao pagamento das importâncias a seguir especificadas, com a fixação do prazo de 15  (quinze) dias, a contar da notificação, para comprovar, perante o Tribunal (art. 23, inciso III, alínea "a", da Lei 8.443/1992, c/c art. 214, inciso III, alínea "a", do RI/TCU) , o recolhimento da dívida aos cofres do Instituto Nacional do Seguro Social (INSS) , atualizada monetariamente e acrescida dos juros de mora, calculados a partir das datas discriminadas até a data do recolhimento, na forma prevista na legislação em vigor, com o abatimento de valores acaso já satisfeitos, nos termos da legislação vigente:
9.3.1. Débitos relacionados ao beneficiário Bartolomeu Antônio de Santana (CPF: XXX.233.284-XX) :
	Data de ocorrência
	Valor histórico (R$) 

	3/12/2004
	87,00

	3/12/2004
	260,00

	7/1/2005
	260,00

	11/2/2005
	260,00

	9/3/2005
	260,00

	12/4/2005
	260,00

	16/5/2005
	260,00

	8/6/2005
	300,00

	12/7/2005
	300,00

	8/8/2005
	300,00

	16/9/2005
	300,00

	10/10/2005
	300,00

	17/11/2005
	300,00

	20/12/2005
	300,00

	4/1/2006
	300,00

	1/3/2006
	300,00

	6/3/2006
	300,00

	10/4/2006
	300,00

	16/5/2006
	350,00

	6/6/2006
	350,00

	5/7/2006
	350,00

	7/8/2006
	350,00

	8/9/2006
	350,00

	18/10/2006
	350,00

	6/11/2006
	350,00

	11/12/2006
	350,00

	10/1/2007
	350,00

	9/2/2007
	350,00

	14/3/2007
	350,00

	12/4/2007
	350,00

	10/5/2007
	380,00

	11/6/2007
	380,00

	13/7/2007
	380,00

	13/8/2007
	380,00

	17/9/2007
	380,00

	17/10/2007
	380,00

	5/3/2008
	380,00

	5/3/2008
	380,00

Valor atualizado do débito (com juros) em 7/5/2021: R$ 44.859,75. 
9.3.2. Débitos relacionados à beneficiária Celina Quiteria de Souza (CPF: XXX.881.894-XX) :
	Data de ocorrência
	Valor histórico (R$) 

	1/3/2005
	243,00

	1/3/2005
	260,00

	6/4/2005
	260,00

	2/5/2005
	260,00

	2/6/2005
	300,00

	4/7/2005
	300,00

	5/8/2005
	300,00

	27/9/2005
	300,00

	10/10/2005
	300,00

	3/11/2005
	300,00

	2/12/2005
	300,00

	3/1/2006
	300,00

	2/2/2006
	300,00

	2/3/2006
	300,00

	3/4/2006
	300,00

	2/5/2006
	350,00

	1/6/2006
	350,00

	3/7/2006
	350,00

	1/8/2006
	350,00

	4/9/2006
	350,00

	2/10/2006
	350,00

	7/11/2006
	350,00

	1/12/2006
	350,00

	2/1/2007
	350,00

	5/2/2007
	350,00

	1/3/2007
	350,00

	9/4/2007
	350,00

	11/5/2007
	380,00

	4/6/2007
	380,00

	6/7/2007
	380,00

	6/8/2007
	380,00

	6/9/2007
	380,00

	1/10/2007
	380,00

	16/11/2007
	380,00

	5/12/2007
	380,00

	11/1/2008
	380,00

	6/2/2008
	380,00

	17/3/2008
	380,00

	4/4/2008
	415,00

	9/5/2008
	415,00

	13/6/2008
	415,00

	11/7/2008
	415,44

	8/8/2008
	415,00

	3/9/2008
	415,00

	10/10/2008
	415,00

	7/11/2008
	415,00

	12/12/2008
	415,00

	9/1/2009
	415,00

	6/2/2009
	415,00

	4/3/2009
	465,00

	2/4/2009
	465,00

	5/5/2009
	465,00

	5/6/2009
	465,00

	3/7/2009
	465,00

	10/8/2009
	465,00

	4/9/2009
	465,00

	5/10/2009
	465,00

	5/11/2009
	465,00

	4/12/2009
	465,00

	5/1/2010
	465,00

	1/2/2010
	510,00

	1/3/2010
	510,00

	7/4/2010
	510,00

	4/5/2010
	510,00

	1/6/2010
	510,00

	1/7/2010
	510,00

	6/8/2010
	510,00

	10/9/2010
	510,00

	14/10/2010
	510,00

	19/11/2010
	510,00

	2/12/2010
	510,00

	13/1/2011
	510,00

	4/2/2011
	540,00

	4/3/2011
	540,00

Valor atualizado do débito (com juros) em 7/5/2021: R$ 86.552,97. 
9.3.3. Débitos relacionados à beneficiária Cicera Alves Tenorio (CPF: XXX.922.864-XX) :
	Data de ocorrência
	Valor histórico (R$) 

	11/1/2005
	96,00

	14/2/2005
	260,00

	8/3/2005
	260,00

	7/4/2005
	260,00

	9/5/2005
	260,00

	6/6/2005
	300,00

	6/7/2005
	300,00

	4/8/2005
	300,00

	6/9/2005
	300,00

	6/10/2005
	300,00

	7/11/2005
	300,00

	6/12/2005
	300,00

	5/1/2006
	300,00

	6/2/2006
	300,00

	6/3/2006
	300,00

	6/4/2006
	300,00

	5/5/2006
	350,00

	6/6/2006
	350,00

	6/7/2006
	350,00

	4/8/2006
	350,00

	6/9/2006
	350,00

	5/10/2006
	350,00

	7/11/2006
	350,00

	6/12/2006
	350,00

	5/1/2007
	350,00

	6/2/2007
	350,00

	6/3/2007
	350,00

	5/4/2007
	350,00

	7/5/2007
	380,00

	6/6/2007
	380,00

	5/7/2007
	380,00

	6/8/2007
	380,00

	6/9/2007
	380,00

	4/10/2007
	380,00

	7/11/2007
	380,00

	6/12/2007
	380,00

	27/12/2007
	380,00

	31/1/2008
	380,00

	28/2/2008
	380,00

	31/3/2008
	415,00

	29/4/2008
	415,00

	30/5/2008
	415,00

	2/7/2008
	415,00

	30/7/2008
	415,00

	28/8/2008
	415,00

	29/9/2008
	415,00

	30/10/2008
	415,00

	27/11/2008
	415,00

	29/12/2008
	415,00

	29/1/2009
	415,00

	1/4/2009
	465,00

	1/4/2009
	465,00

	4/5/2009
	465,00

	28/5/2009
	465,00

	29/6/2009
	465,00

	30/7/2009
	465,00

	28/8/2009
	465,00

	29/9/2009
	465,00

	29/10/2009
	465,00

	27/11/2009
	465,00

	29/12/2009
	465,00

	28/1/2010
	510,00

	25/2/2010
	510,00

	30/3/2010
	510,00

	29/4/2010
	510,00

	28/5/2010
	510,00

	29/6/2010
	510,00

	29/7/2010
	510,00

	30/8/2010
	510,00

	29/9/2010
	510,00

	28/10/2010
	510,00

	29/11/2010
	510,00

	27/12/2010
	510,00

	28/1/2011
	540,00

	28/2/2011
	540,00

	1/4/2011
	545,00

	28/4/2011
	545,00

	9/9/2011
	545,00

Valor atualizado do débito (com juros) em 7/5/2021: R$ 90.602,67. 
9.3.4. Débitos relacionados ao beneficiário Jose Luiz Bezerra (CPF: XXX.918.904-XX) :
	Data de ocorrência
	Valor histórico (R$) 

	15/10/2003
	72,00

	13/11/2003
	240,00

	12/12/2003
	240,00

	12/12/2003
	60,00

	13/1/2004
	240,00

	11/2/2004
	240,00

	10/3/2004
	240,00

	7/4/2004
	240,00

	7/5/2004
	240,00

	3/6/2004
	260,00

	5/7/2004
	260,00

	5/8/2004
	260,00

	3/9/2004
	260,00

	5/10/2004
	260,00

	4/11/2004
	260,00

	3/12/2004
	520,00

	5/1/2005
	260,00

	4/2/2005
	260,00

	4/3/2005
	260,00

	6/4/2005
	260,00

	5/5/2005
	260,00

	3/6/2005
	300,00

	5/7/2005
	300,00

	3/8/2005
	300,00

	5/9/2005
	300,00

	5/10/2005
	300,00

	4/11/2005
	300,00

	5/12/2005
	600,00

	4/1/2006
	300,00

	3/2/2006
	300,00

	3/3/2006
	300,00

	5/4/2006
	300,00

	4/5/2006
	350,00

	5/6/2006
	350,00

	5/7/2006
	350,00

	3/8/2006
	350,00

	5/9/2006
	525,00

	4/10/2006
	350,00

	6/11/2006
	350,00

	5/12/2006
	525,00

	4/1/2007
	350,00

	5/2/2007
	350,00

	5/3/2007
	350,00

	4/4/2007
	350,00

	4/5/2007
	380,00

	5/6/2007
	380,00

	4/7/2007
	380,00

	3/8/2007
	380,00

	5/9/2007
	570,00

	3/10/2007
	380,00

	3/10/2007
	380,00

	6/11/2007
	380,00

	5/12/2007
	570,00

	4/1/2008
	380,00

	8/2/2008
	380,00

	5/3/2008
	380,00

	3/4/2008
	415,00

	6/5/2008
	415,00

	4/6/2008
	415,00

	3/7/2008
	415,00

	5/8/2008
	415,00

	3/9/2008
	622,50

	3/10/2008
	415,00

Valor atualizado do débito (com juros) em 7/5/2021: R$ 79.195,22. 
9.3.5. Débitos relacionados à beneficiária Jovina Dias de Oliveira (CPF: XXX.233.344-XX) :
	Data de ocorrência
	Valor histórico (R$) 

	18/2/2005
	260,00

	18/2/2005
	70,00

	30/3/2005
	260,00

	4/4/2005
	260,00

	4/5/2005
	260,00

	9/6/2005
	300,00

	11/7/2005
	300,00

	2/8/2005
	300,00

	2/9/2005
	300,00

	19/10/2005
	300,00

	3/11/2005
	300,00

	2/12/2005
	300,00

	10/1/2006
	300,00

	13/2/2006
	300,00

	6/3/2006
	300,00

	10/4/2006
	300,00

	8/5/2006
	350,00

	8/6/2006
	350,00

	4/7/2006
	350,00

	4/8/2006
	350,00

	8/9/2006
	350,00

	11/10/2006
	350,00

	3/11/2006
	350,00

	4/12/2006
	350,00

	4/1/2007
	350,00

	2/2/2007
	350,00

	2/3/2007
	350,00

	3/4/2007
	350,00

	3/5/2007
	380,00

	4/6/2007
	380,00

	3/7/2007
	380,00

	2/8/2007
	380,00

	4/9/2007
	380,00

	2/10/2007
	380,00

	5/11/2007
	380,00

	4/12/2007
	380,00

	26/12/2007
	380,00

	31/1/2008
	380,00

	27/2/2008
	380,00

	27/3/2008
	415,00

	28/4/2008
	415,00

	28/5/2008
	415,00

	26/6/2008
	415,00

	29/7/2008
	415,00

	27/8/2008
	415,00

	26/9/2008
	415,00

	29/10/2008
	415,00

	26/11/2008
	415,00

	26/12/2008
	415,00

	28/1/2009
	415,00

	20/2/2009
	465,00

	27/3/2009
	465,00

	28/4/2009
	465,00

	27/5/2009
	465,00

	26/6/2009
	465,00

	29/7/2009
	465,00

	27/8/2009
	465,00

	28/9/2009
	465,00

	28/10/2009
	465,00

	26/11/2009
	465,00

	28/12/2009
	465,00

	27/1/2010
	510,00

	24/2/2010
	510,00

	29/3/2010
	510,00

	28/4/2010
	510,00

	27/5/2010
	510,00

	28/6/2010
	510,00

	28/7/2010
	510,00

	27/8/2010
	510,00

	28/9/2010
	510,00

	3/11/2010
	510,00

	26/11/2010
	510,00

	28/12/2010
	510,00

	27/1/2011
	540,00

	28/2/2011
	540,00

	11/4/2011
	545,00

	9/5/2011
	545,00

	29/8/2011
	545,00

Valor atualizado do débito (com juros) em 7/5/2021: R$ 90.139,08. 
9.3.6. Débitos relacionados ao beneficiário Reginaldo Felix Magalhaes em solidariedade com Zilda da Silva Leite (CPF: XXX.502.274-XX) :
	Data de ocorrência
	Valor histórico (R$) 

	13/9/2004
	217,00

	6/10/2004
	260,00

	3/11/2004
	260,00

	2/12/2004
	260,00

	4/1/2005
	260,00

	2/2/2005
	260,00

	3/3/2005
	260,00

	4/4/2005
	260,00

	3/5/2005
	260,00

	2/6/2005
	300,00

	4/7/2005
	300,00

	2/8/2005
	300,00

	2/9/2005
	300,00

	18/10/2005
	300,00

	7/11/2005
	300,00

	2/12/2005
	300,00

	3/1/2006
	300,00

	2/2/2006
	300,00

	2/3/2006
	300,00

	4/4/2006
	300,00

	3/5/2006
	350,00

	2/6/2006
	350,00

	4/7/2006
	350,00

	2/8/2006
	350,00

	4/9/2006
	350,00

	3/10/2006
	350,00

	16/11/2006
	350,00

	4/12/2006
	350,00

	3/1/2007
	350,00

	2/2/2007
	350,00

	2/3/2007
	350,00

	4/4/2007
	350,00

	3/5/2007
	380,00

	4/6/2007
	380,00

	3/7/2007
	380,00

	2/8/2007
	380,00

	5/9/2007
	380,00

	2/10/2007
	380,00

	6/11/2007
	380,00

	4/12/2007
	380,00

	3/1/2008
	380,00

	7/2/2008
	380,00

	4/3/2008
	380,00

	3/4/2008
	415,00

	5/5/2008
	415,00

	9/6/2008
	415,00

	4/7/2008
	415,44

	1/8/2008
	415,00

	29/8/2008
	415,00

	26/9/2008
	415,00

	29/10/2008
	415,00

	17/12/2008
	415,00

	8/1/2009
	415,00

	28/1/2009
	415,00

	20/2/2009
	465,00

	27/3/2009
	465,00

	29/4/2009
	465,00

	2/6/2009
	465,00

	26/6/2009
	465,00

	29/7/2009
	465,00

	1/9/2009
	465,00

	29/9/2009
	465,00

	28/10/2009
	465,00

	30/11/2009
	465,00

	29/12/2009
	465,00

	3/2/2010
	510,00

	3/3/2010
	510,00

	30/3/2010
	510,00

	29/4/2010
	510,00

	28/5/2010
	510,00

	28/6/2010
	510,00

	28/7/2010
	510,00

	30/8/2010
	510,00

	30/9/2010
	510,00

	28/10/2010
	510,00

	29/11/2010
	510,00

	28/12/2010
	510,00

	2/2/2011
	540,00

	28/2/2011
	540,00

	29/3/2011
	545,00

	29/4/2011
	545,00

	30/5/2011
	545,00

	5/7/2011
	545,00

	29/7/2011
	545,00

	29/8/2011
	545,00

	29/9/2011
	545,00

	31/10/2011
	545,00

	29/11/2011
	545,00

Valor atualizado do débito (com juros) em 7/5/2021: R$ 101.210,52
9.4. autorizar a cobrança judicial da dívida, caso não atendidas as notificações, na forma do art. 28, inciso II, da Lei 8.443/1992;
9.5. autorizar, desde logo, caso solicitado e o processo não tenha sido remetido para cobrança judicial, o pagamento das dívidas em até 36 (trinta e seis) parcelas mensais e consecutivas, nos termos do art. 26 da Lei 8.443/1992, c/c o art. 217 do Regimento Interno/TCU, fixando-se o vencimento da primeira parcela em 15 (quinze) dias, a contar do recebimento da notificação, e o das demais a cada mês, devendo incidir sobre cada valor mensal os correspondentes acréscimos legais, na forma prevista na legislação em vigor, sem prejuízo de alertar à responsável de que a falta de comprovação do recolhimento de qualquer parcela implicará o vencimento antecipado do saldo devedor;
9.6. dar ciência deste acórdão ao Instituto Nacional do Seguro Social e à responsável, para ciência, e ao Procurador-Chefe da Procuradoria da República no Estado de Pernambuco, este último, nos termos do art. 16, § 3º, da Lei 8.443/1992, c/c o art. 209, § 7º, do Regimento Interno do TCU, para adoção das medidas que entender cabíveis.

Tomada de contas especial instaurada pelo INSS em razão da concessão e recebimento de benefícios previdenciários irregulares.

Primeira Câmara

Gerência Executiva de Garanhuns/PE do Instituto Nacional do Seguro Social (INSS).

3. Responsáveis: Bartolomeu Antonio de Santana (XXX.233.284-XX); Celina Quiteria de Souza (XXX.881.894-XX); Cicera Alves Tenorio (XXX.922.864-XX); Jose Luiz Bezerra (XXX.918.904-XX); Jovina Dias de Oliveira (XXX.233.344-XX); Reginaldo Felix Magalhaes (XXX.634.874-XX); Zilda da Silva Leite (XXX.502.274-XX).

13.1. Ministros presentes: Walton Alencar Rodrigues (Presidente), Vital do Rêgo (Relator) e Jorge Oliveira.
13.2. Ministro-Substituto convocado: Augusto Sherman Cavalcanti.

VITAL DO RÊGO

Adoto como parte do relatório a instrução de mérito elaborada pela Secretaria de Controle Externo de Tomada de Contas Especial - SecexTCE (peça 158) , que contou com a anuência dos dirigentes  daquela unidade (peças 159 e 160) , a seguir transcrita com os ajustes de forma pertinentes:
INTRODUÇÃO
1. Cuidam os autos de tomada de contas especial instaurada por Instituto Nacional do Seguro Social, em desfavor de Zilda da Silva Leite (CPF: XXX.502.274-XX) , Bartolomeu Antonio de Santana (CPF: XXX.233.284-XX) , Celina Quiteria de Souza (CPF: XXX.881.894-XX) , Cicera Alves Tenorio (CPF: XXX.922.864-XX) , Jose Luiz Bezerra (CPF: XXX.918.904-XX) , Jovina Dias de Oliveira (CPF: XXX.233.344-XX) e Reginaldo Felix Magalhaes (CPF: XXX.634.874-XX) , em razão de concessão irregular de benefícios previdenciários, por não atendimento à exigências normativas concernentes à idade mínima e por conversão indevida de tempo de atividade em atividade especial para cômputo de tempo para concessão de benefício, ocorrida no âmbito da Agência de Previdência Social em Arcoverde, vinculada à Gerência Executiva do INSS Garanhuns/PE (GEXGAR) .
HISTÓRICO
2. Em 22/11/2017, com fundamento na IN/TCU 71/2012, alterada pela IN/TCU 76/2016 e DN/TCU 155/2016, o dirigente da instituição Instituto Nacional do Seguro Social autorizou a instauração da tomada de contas especial (peça 4) . O processo foi registrado no sistema e-TCE com o número 92/2018.
3. O fundamento para a instauração da Tomada de Contas Especial, conforme consignado na matriz de responsabilização elaborada pelo tomador de contas, foi a constatação da seguinte irregularidade: 
Habilitação e concessão irregular de 06 benefícios com a utilização de documentos com sinais visíveis de rasuras e adulterações. Não comprovação do efetivo exercício de atividade rural.
4. Os responsáveis arrolados na fase interna foram devidamente comunicados e, diante da ausência de justificativas suficientes para elidir a irregularidade e da não devolução dos recursos, instaurou-se a tomada de contas especial.
5. No relatório de TCE 37345.000615/2017-00 (peça 44) , o tomador de contas concluiu que o prejuízo importaria no valor original de R$ 161.563,38 (totalizando R$ 441.783,40 o valor atualizado com juros em 22/11/2017) , imputando-se a responsabilidade a Zilda da Silva Leite, falecida, Agente de Serviços Diversos, no período de 1º/2/1997 a 5/5/2013, na condição de gestor dos recursos, Bartolomeu Antonio de Santana, Celina Quiteria de Souza, Cicera Alves Tenorio, Jose Luiz Bezerra, Jovina Dias de Oliveira, e Reginaldo Felix Magalhaes, na condição de beneficiários. 
6. Em 15/11/2018, a Controladoria-Geral da União emitiu o relatório de auditoria 1080/2018 (peça 45) , em concordância com o relatório do tomador de contas. O certificado de auditoria 1080/2018 e o parecer do dirigente do órgão de controle interno concluíram pela irregularidade das presentes contas (peças 46 e 47) .
7. Em 21/11/2018, o ministro responsável pela área atestou haver tomado conhecimento das conclusões contidas no relatório e certificado de auditoria, bem como do parecer conclusivo do dirigente do órgão de controle interno, manifestando-se pela irregularidade das contas, e determinou o encaminhamento do processo ao Tribunal de Contas da União (peça 48) .
8. Em instrução anterior de 17/07/2019 (peça 52) , foi proposta diligência:
a) junto ao INSS, para saneamento do processo com a juntada de documentos acerca da concessão dos benefícios:
a.1) telas informatizadas dos Sistemas CMOBEM, Plenus e/ou DICF.N ou qualquer outro relatório informatizado (como Relatórios "Auditoria de Benefício") , os quais registrem os atos que a ex-servidora Zilda da Silva Leite (CPF: XXX.502.274-XX) praticou que importaram nas concessões indevidas objeto do processo TCE/INSS 37345.000615/2017-00 abaixo:
a.1.1) Bartolomeu Antônio de Santana (NB 88/136.646.563-3) 
a.1.2) Cícera Alves Tenório (NB 88/137.207.819-0) ;
a.1.3) Celina Quitéria de Souza (NB 88/137.207.951-0) ;
a.1.4) José Luiz Bezerra (NB 41/131.057.228-0) ;
a.1.5) Jovina Dias de Oliveira (NB 88/137.207.882-4) 
a.1.6) Reginaldo Felix Magalhães (NB 88/135.946.223-3) ;	
a.2) Relatórios Conclusivos SERBEN/ Monitoramento Operacional de Benefícios referentes às concessões irregulares de benefícios feitas aos segurados abaixo:
a.2.1) Cícera Alves Tenório (NB 88/137.207.819-0) ;
a.2.2) Reginaldo Felix Magalhães (NB 88/135.946.223-3) ;
b) ao Cartório do 1º Ofício - 1º Tabelionato de Notas e Ofício de Registro de Imóveis, Títulos e Documentos de Arcoverde/PE, no sentido de informar a respeito da existência de escritura pública de inventário extrajudicial em nome de Zilda da Silva Leite, CPF: XXX.502.274-XX, falecida em 5/5/2013, para fins de instrução do processo TCU-Processo 005.347/2019-0;
c) à Diretoria do Foro da Comarca de Arcoverde/PE/Poder Judiciário do Estado de Pernambuco, no sentido de informar a respeito da existência de ação de inventário em nome de Zilda da Silva Leite, CPF: XXX.502.274-XX, falecida em 5/5/2013, para fins de instrução do processo TCU-Processo 005.347/2019-0.
9. Em resposta às diligências promovidas por meio dos Ofícios-TCU/Seproc 5981/2019 (INSS, peça 56) , 5982/2019 (Arcoverde Cartório do 1º Oficio de Notas/PE, peça 58) , 5983/2019 (Fórum Clóvis de Carvalho Padilha/PE, peça 57) , datados de 28/09/2018. As entidades/órgãos diligenciados apresentaram, tempestivamente (Fórum e Cartório; o INSS foi intempestivo) , as seguintes informações e/ou documentos:
a) telas informatizadas dos Sistema Único de Benefícios/Consulta Fases da Concessão das concessões abaixo:
a.1) Bartolomeu Antônio de Santana (NB 88/136.646.563-3) , peça 64, p. 9;
a.2) Cícera Alves Tenório (NB 88/137.207.819-0) , peça 64, p. 10;
a.3) Celina Quitéria de Souza (NB 88/137.207.951-0) , peça 64, p. 11;
a.4) José Luiz Bezerra (NB 41/131.057.228-0) , peça 64, p. 12;
a.5) Jovina Dias de Oliveira (NB 88/137.207.882-4) , peça 64, p. 13;
a.6) Reginaldo Felix Magalhães (NB 88/135.946.223-3) , peça 64, p. 14;	
b) Relatórios Conclusivos SERBEN/ Monitoramento Operacional de Benefícios referentes às concessões irregulares de benefícios feitas ao segurado Reginaldo Felix Magalhães (NB 88/135.946.223-3) , peça 64, p. 15-19;
c) Ofício 219/2019-1º-C, de 17/10/2019, do Cartório do 1º Ofício - 1º Tabelionato de Notas e Ofício de Registro de Imóveis, Títulos e Documentos de Arcoverde/PE, informando a inexistência de qualquer procedimento de inventário extrajudicial em relação a Zilda da Silva Leite, CPF: XXX.502.274-XX, peça 59;
d) Ofício 03/2019-DF, de 15/10/2019, do Poder Judiciário do Estado de Pernambuco, informando a inexistência de ação de inventário/arrolamento em nome de Zilda da Silva Leite, CPF: XXX.502.274-XX, peça 63.
10. Observou-se, tendo em vista o Ofício de diligência (peça 56) , que os documentos enviados pelo INSS não incluíram o Relatório Conclusivo SERBEN/Monitoramento Operacional de Benefícios referente à concessão irregular de benefícios feita à segurada Cícera Alves Tenório (NB 88/137.207.819-0) .
11. Sendo assim, propôs-se nova diligência ao INSS para obtenção da documentação solicitada e não enviada (peça 66) , consubstanciada no Ofício-TCU/Seproc 14202/2019, de 6/12/2019 (peça 70) , entregue em 30/12/2019 (cf. peça 71) . O INSS apresentou, tempestivamente, o documento solicitado (peça 73, p. 45-47) .
12. Na instrução seguinte (peça 77) , analisando-se os documentos nos autos, concluiu-se pela necessidade de realização de citação para a seguinte irregularidade: 
12.1. Irregularidade 1: concessão irregular de benefícios previdenciários de amparo ao idoso e de aposentadoria por Idade, sem comprovação do atendimento ao requisito etário de 65 anos para a concessão de Amparo Social ao Idoso e ao requisito, para Aposentadoria por Idade, de qualificação como segurado especial com o efetivo exercício de atividade rural e sem ter realizado as devidas consultas.
12.1.1. Evidências da irregularidade: documentos técnicos presentes nas peças 7, 9, 10 e 18.
12.1.2. Normas infringidas: art. 34 da Lei 10.741, de 1º de outubro de 2003, que garante ao idosos, a partir de 65 (sessenta e cinco) anos, que não possuam meios para prover sua subsistência, nem de tê-la provida por sua família, o benefício mensal de 1 (um) salário-mínimo, nos termos da Lei Orgânica da Assistência Social - LOAS; art. 20 c/c art. 38 da Lei 8.742, de 7 de dezembro de 1993, que tratam da concessão do benefício de prestação continuada ao idoso que comprove não possuir meios de prover a própria manutenção e nem de tê-la provida por sua família; do Regulamento do Benefício de Prestação Continuada aprovado pelo Decreto 6.214, de 26 de setembro de 2007, redação original, art. 8º, inciso I, que exige, para fazer jus ao Benefício de Prestação Continuada, que o comprove contar com sessenta e cinco anos de idade ou mais; art. 10, inciso I, que exigia, entre outros documentos de identificação e de comprovação da idade do idoso, a certidão de nascimento; art. 106, inciso IV, da Lei 8.213, de 24 de julho de 1991, modificado pela Lei 11.718, de 20 de junho de 2008, que define que a comprovação do exercício de atividade rural seria feita por meio de comprovante de cadastro do Incra, no caso de produtores em regime de economia familiar; o art. 210 da Instrução Normativa-INSS/MPAS 20, de 18/5/2000, que estabelece a exigência, a partir de 1º de março de 2000, antes da formatação de benefício, da consulta ao CNIS, além das normas voltadas para os administrados, ora beneficiários, que desrespeitaram o art. 4º, incisos II (por não ter procedido de boa-fé) e III (por ter agido de forma temerária) da Lei 9.784, de 29 de janeiro de 1999 e incorreram em ato ilícito, nos termos do art. 186 da Lei 10.406, de 10 de janeiro de 2002, pela prática de ação voluntária que causou dano à União.
12.2. Débitos relacionados aos responsáveis Zilda da Silva Leite (CPF: XXX.502.274-XX) e Bartolomeu Antonio de Santana (CPF: XXX.233.284-XX) :
	Data de ocorrência
	Valor histórico (R$) 

	3/12/2004
	87,00

	3/12/2004
	260,00

	7/1/2005
	260,00

	11/2/2005
	260,00

	9/3/2005
	260,00

	12/4/2005
	260,00

	16/5/2005
	260,00

	8/6/2005
	300,00

	12/7/2005
	300,00

	8/8/2005
	300,00

	16/9/2005
	300,00

	10/10/2005
	300,00

	17/11/2005
	300,00

	20/12/2005
	300,00

	4/1/2006
	300,00

	1/3/2006
	300,00

	6/3/2006
	300,00

	10/4/2006
	300,00

	16/5/2006
	350,00

	6/6/2006
	350,00

	5/7/2006
	350,00

	7/8/2006
	350,00

	8/9/2006
	350,00

	18/10/2006
	350,00

	6/11/2006
	350,00

	11/12/2006
	350,00

	10/1/2007
	350,00

	9/2/2007
	350,00

	14/3/2007
	350,00

	12/4/2007
	350,00

	10/5/2007
	380,00

	11/6/2007
	380,00

	13/7/2007
	380,00

	13/8/2007
	380,00

	17/9/2007
	380,00

	17/10/2007
	380,00

	5/3/2008
	380,00

	5/3/2008
	380,00

12.2.1. Cofre credor: Instituto Nacional do Seguro Social
12.2.2. Responsável: Bartolomeu Antonio de Santana (CPF: XXX.233.284-XX) .
12.2.2.1. Conduta: na condição de segurado do INSS, Bartolomeu Antonio de Santana contribuiu para a concessão de benefício de Amparo Social do Idoso a seu favor considerando ter apresentado certidão de nascimento inidônea para obtenção da concessão do benefício NB:88/136.646.563-3, com a geração de pagamentos irregulares, em prejuízo ao Erário federal.
12.2.2.2. Nexo de causalidade: a apresentação de documento (s) inidôneo (s) por Bartolomeu Antônio de Santana contribuiu para efetivação de concessão irregular do benefício de Amparo Social do Idoso ao referido segurado, importando em dano ao Erário federal, uma vez que propiciou pagamentos indevidos de valores a título de benefício previdenciário.
12.2.2.3. Culpabilidade: É dever do administrado, perante a Administração, proceder com boa-fé e não agir de modo temerário; não há, nos autos, elementos que permitam concluir pela ocorrência de boa-fé do responsável, sendo razoável afirmar, por outro lado, que era exigível do responsável conduta diversa daquela que adotou, consideradas as circunstâncias que o cercavam, pois deveria ter realizado a correta comprovação das condições de concessão do benefício previdenciário pretendido. 
12.2.3. Responsável: Zilda da Silva Leite (CPF: XXX.502.274-XX) .
12.2.3.1. Conduta: na condição de responsável pela avaliação do atendimento às condições legais para fins de concessão de benefícios previdenciários, a ex-servidora Zilda da Silva Leite promoveu as referidas concessões sem suporte em documentos ou consultas idôneos, admitindo a utilização de documentos com sinais de rasuras e adulterações, não comprovado o efetivo exercício de atividade rural e sem consultas exigidas ao CNIS, resultando em concessões que geraram pagamentos irregulares dos benefícios, em prejuízo ao Erário federal.
12.2.3.2. Nexo de causalidade: A realização das concessões de benefícios irregulares importou em dano ao Erário federal, uma vez que propiciou pagamentos indevidos de valores a título de benefício previdenciário.
12.2.3.3. Culpabilidade: É dever elementar do servidor público a boa e regular execução de suas atribuições no sentido de propiciar a adequada contraprestação de serviços aos usuários do serviço público e a correto desembolso de recursos públicos decorrentes de atos de sua responsabilidade; não há, nos autos, excludentes de ilicitude, de culpabilidade e de punibilidade ou elementos que permitam concluir pela ocorrência de boa-fé da responsável, sendo razoável afirmar, por outro lado, que era exigível da responsável conduta diversa daquela que adotou, consideradas as circunstâncias que o cercavam, pois deveria ter promovido a devida verificação do atendimento das condições para tais concessões, com base na documentação apresentada pelos segurados e/ou em consultas que validassem as informações disponibilizadas nos documentos em apreço e abster-se de concedê-las nas condições que se encontravam os respectivos processos. 
12.3. Débitos relacionados às responsáveis Zilda da Silva Leite (CPF: XXX.502.274-XX) e Celina Quiteria de Souza (CPF: XXX.881.894-XX) :
	Data de ocorrência
	Valor histórico (R$) 

	1/3/2005
	243,00

	1/3/2005
	260,00

	6/4/2005
	260,00

	2/5/2005
	260,00

	2/6/2005
	300,00

	4/7/2005
	300,00

	5/8/2005
	300,00

	27/9/2005
	300,00

	10/10/2005
	300,00

	3/11/2005
	300,00

	2/12/2005
	300,00

	3/1/2006
	300,00

	2/2/2006
	300,00

	2/3/2006
	300,00

	3/4/2006
	300,00

	2/5/2006
	350,00

	1/6/2006
	350,00

	3/7/2006
	350,00

	1/8/2006
	350,00

	4/9/2006
	350,00

	2/10/2006
	350,00

	7/11/2006
	350,00

	1/12/2006
	350,00

	2/1/2007
	350,00

	5/2/2007
	350,00

	1/3/2007
	350,00

	9/4/2007
	350,00

	11/5/2007
	380,00

	4/6/2007
	380,00

	6/7/2007
	380,00

	6/8/2007
	380,00

	6/9/2007
	380,00

	1/10/2007
	380,00

	16/11/2007
	380,00

	5/12/2007
	380,00

	11/1/2008
	380,00

	6/2/2008
	380,00

	17/3/2008
	380,00

	4/4/2008
	415,00

	9/5/2008
	415,00

	13/6/2008
	415,00

	11/7/2008
	415,44

	8/8/2008
	415,00

	3/9/2008
	415,00

	10/10/2008
	415,00

	7/11/2008
	415,00

	12/12/2008
	415,00

	9/1/2009
	415,00

	6/2/2009
	415,00

	4/3/2009
	465,00

	2/4/2009
	465,00

	5/5/2009
	465,00

	5/6/2009
	465,00

	3/7/2009
	465,00

	10/8/2009
	465,00

	4/9/2009
	465,00

	5/10/2009
	465,00

	5/11/2009
	465,00

	4/12/2009
	465,00

	5/1/2010
	465,00

	1/2/2010
	510,00

	1/3/2010
	510,00

	7/4/2010
	510,00

	4/5/2010
	510,00

	1/6/2010
	510,00

	1/7/2010
	510,00

	6/8/2010
	510,00

	10/9/2010
	510,00

	14/10/2010
	510,00

	19/11/2010
	510,00

	2/12/2010
	510,00

	13/1/2011
	510,00

	4/2/2011
	540,00

	4/3/2011
	540,00

12.3.1. Cofre credor: Instituto Nacional do Seguro Social
12.3.2. Responsável: Zilda da Silva Leite (CPF: XXX.502.274-XX) .
12.3.2.1. Conduta: na condição de responsável pela avaliação do atendimento às condições legais para fins de concessão de benefícios previdenciários, a ex-servidora Zilda da Silva Leite promoveu as referidas concessões sem suporte em documentos ou consultas idôneos, admitindo a utilização de documentos com sinais de rasuras e adulterações, não comprovado o efetivo exercício de atividade rural e sem consultas exigidas ao CNIS, resultando em concessões que geraram pagamentos irregulares dos benefícios, em prejuízo ao Erário federal.
12.3.2.2. Nexo de causalidade: A realização das concessões de benefícios irregulares importou em dano ao Erário federal, uma vez que propiciou pagamentos indevidos de valores a título de benefício previdenciário.
12.3.2.3. Culpabilidade: É dever elementar do servidor público a boa e regular execução de suas atribuições no sentido de propiciar a adequada contraprestação de serviços aos usuários do serviço público e a correto desembolso de recursos públicos decorrentes de atos de sua responsabilidade; não há, nos autos, excludentes de ilicitude, de culpabilidade e de punibilidade ou elementos que permitam concluir pela ocorrência de boa-fé da responsável, sendo razoável afirmar, por outro lado, que era exigível da responsável conduta diversa daquela que adotou, consideradas as circunstâncias que o cercavam, pois deveria ter promovido a devida verificação do atendimento das condições para tais concessões, com base na documentação apresentada pelos segurados e/ou em consultas que validassem as informações disponibilizadas nos documentos em apreço e abster-se de concedê-las nas condições que se encontravam os respectivos processos. 
12.3.3. Responsável: Celina Quiteria de Souza (CPF: XXX.881.894-XX) .
12.3.3.1. Conduta: na condição de segurada do INSS, Celina Quitéria de Souza contribuiu para a concessão de benefícios de Amparo Social do Idoso a seu favor considerando ter apresentado certidão de nascimento inidônea para obtenção da concessão do benefício NB: 88/137.207.951-0, com a geração de pagamentos irregulares, em prejuízo ao Erário federal.
12.3.3.2. Nexo de causalidade: a apresentação de documento (s) inidôneo (s) por Celina Quitéria de Souza contribuiu para efetivação de concessão irregular do benefício de Amparo Social do Idoso à referida segurada, importando em dano ao Erário federal, uma vez que propiciou pagamentos indevidos de valores a título de benefício previdenciário.
12.3.3.3. Culpabilidade: É dever do administrado, perante a Administração, proceder com boa-fé e não agir de modo temerário; não há, nos autos, elementos que permitam concluir pela ocorrência de boa-fé da responsável, sendo razoável afirmar, por outro lado, que era exigível da responsável conduta diversa daquela que adotou, consideradas as circunstâncias que a cercavam, pois deveria ter realizado a correta comprovação das condições de concessão do benefício previdenciário pretendido. 
12.4. Débitos relacionados às responsáveis Cicera Alves Tenorio (CPF: XXX.922.864-XX) e Zilda da Silva Leite (CPF: XXX.502.274-XX) :
	Data de ocorrência
	Valor histórico (R$) 

	11/1/2005
	96,00

	14/2/2005
	260,00

	8/3/2005
	260,00

	7/4/2005
	260,00

	9/5/2005
	260,00

	6/6/2005
	300,00

	6/7/2005
	300,00

	4/8/2005
	300,00

	6/9/2005
	300,00

	6/10/2005
	300,00

	7/11/2005
	300,00

	6/12/2005
	300,00

	5/1/2006
	300,00

	6/2/2006
	300,00

	6/3/2006
	300,00

	6/4/2006
	300,00

	5/5/2006
	350,00

	6/6/2006
	350,00

	6/7/2006
	350,00

	4/8/2006
	350,00

	6/9/2006
	350,00

	5/10/2006
	350,00

	7/11/2006
	350,00

	6/12/2006
	350,00

	5/1/2007
	350,00

	6/2/2007
	350,00

	6/3/2007
	350,00

	5/4/2007
	350,00

	7/5/2007
	380,00

	6/6/2007
	380,00

	5/7/2007
	380,00

	6/8/2007
	380,00

	6/9/2007
	380,00

	4/10/2007
	380,00

	7/11/2007
	380,00

	6/12/2007
	380,00

	27/12/2007
	380,00

	31/1/2008
	380,00

	28/2/2008
	380,00

	31/3/2008
	415,00

	29/4/2008
	415,00

	30/5/2008
	415,00

	2/7/2008
	415,00

	30/7/2008
	415,00

	28/8/2008
	415,00

	29/9/2008
	415,00

	30/10/2008
	415,00

	27/11/2008
	415,00

	29/12/2008
	415,00

	29/1/2009
	415,00

	1/4/2009
	465,00

	1/4/2009
	465,00

	4/5/2009
	465,00

	28/5/2009
	465,00

	29/6/2009
	465,00

	30/7/2009
	465,00

	28/8/2009
	465,00

	29/9/2009
	465,00

	29/10/2009
	465,00

	27/11/2009
	465,00

	29/12/2009
	465,00

	28/1/2010
	510,00

	25/2/2010
	510,00

	30/3/2010
	510,00

	29/4/2010
	510,00

	28/5/2010
	510,00

	29/6/2010
	510,00

	29/7/2010
	510,00

	30/8/2010
	510,00

	29/9/2010
	510,00

	28/10/2010
	510,00

	29/11/2010
	510,00

	27/12/2010
	510,00

	28/1/2011
	540,00

	28/2/2011
	540,00

	1/4/2011
	545,00

	28/4/2011
	545,00

	9/9/2011
	545,00

12.4.1. Cofre credor: Instituto Nacional do Seguro Social
12.4.2. Responsável: Cicera Alves Tenorio (CPF: XXX.922.864-XX) .
12.4.2.1. Conduta: na condição de segurada do INSS, Cícera Alves Tenório contribuiu para a concessão de benefícios de Amparo Social do Idoso a seu favor considerando ter apresentado certidão de nascimento inidônea para obtenção da concessão do benefício NB: 88/137.207.819-0, com a geração de pagamentos irregulares, em prejuízo ao Erário federal.
12.4.2.2. Nexo de causalidade: a apresentação de documento (s) inidôneo (s) por Cícera Alves Tenório contribuiu para efetivação de concessão irregular do benefício de Amparo Social do Idoso à referida segurada, importando em dano ao Erário federal, uma vez que propiciou pagamentos indevidos de valores a título de benefício previdenciário.
12.4.2.3. Culpabilidade: É dever do administrado, perante a Administração, proceder com boa-fé e não agir de modo temerário; não há, nos autos, elementos que permitam concluir pela ocorrência de boa-fé da responsável, sendo razoável afirmar, por outro lado, que era exigível da responsável conduta diversa daquela que adotou, consideradas as circunstâncias que a cercavam, pois deveria ter realizado a correta comprovação das condições de concessão do benefício previdenciário pretendido. 
12.4.3. Responsável: Zilda da Silva Leite (CPF: XXX.502.274-XX) .
12.4.3.1. Conduta: na condição de responsável pela avaliação do atendimento às condições legais para fins de concessão de benefícios previdenciários, a ex-servidora Zilda da Silva Leite promoveu as referidas concessões sem suporte em documentos ou consultas idôneos, admitindo a utilização de documentos com sinais de rasuras e adulterações, não comprovado o efetivo exercício de atividade rural e sem consultas exigidas ao CNIS, resultando em concessões que geraram pagamentos irregulares dos benefícios, em prejuízo ao Erário federal.
12.4.3.2. Nexo de causalidade: A realização das concessões de benefícios irregulares importou em dano ao Erário federal, uma vez que propiciou pagamentos indevidos de valores a título de benefício previdenciário.
12.4.3.3. Culpabilidade: É dever elementar do servidor público a boa e regular execução de suas atribuições no sentido de propiciar a adequada contraprestação de serviços aos usuários do serviço público e a correto desembolso de recursos públicos decorrentes de atos de sua responsabilidade; não há, nos autos, excludentes de ilicitude, de culpabilidade e de punibilidade ou elementos que permitam concluir pela ocorrência de boa-fé da responsável, sendo razoável afirmar, por outro lado, que era exigível da responsável conduta diversa daquela que adotou, consideradas as circunstâncias que o cercavam, pois deveria ter promovido a devida verificação do atendimento das condições para tais concessões, com base na documentação apresentada pelos segurados e/ou em consultas que validassem as informações disponibilizadas nos documentos em apreço e abster-se de concedê-las nas condições que se encontravam os respectivos processos. 
12.5. Débitos relacionados aos responsáveis Zilda da Silva Leite (CPF: XXX.502.274-XX) e Jose Luiz Bezerra (CPF: XXX.918.904-XX) :
	Data de ocorrência
	Valor histórico (R$) 

	15/10/2003
	72,00

	13/11/2003
	240,00

	12/12/2003
	240,00

	12/12/2003
	60,00

	13/1/2004
	240,00

	11/2/2004
	240,00

	10/3/2004
	240,00

	7/4/2004
	240,00

	7/5/2004
	240,00

	3/6/2004
	260,00

	5/7/2004
	260,00

	5/8/2004
	260,00

	3/9/2004
	260,00

	5/10/2004
	260,00

	4/11/2004
	260,00

	3/12/2004
	520,00

	5/1/2005
	260,00

	4/2/2005
	260,00

	4/3/2005
	260,00

	6/4/2005
	260,00

	5/5/2005
	260,00

	3/6/2005
	300,00

	5/7/2005
	300,00

	3/8/2005
	300,00

	5/9/2005
	300,00

	5/10/2005
	300,00

	4/11/2005
	300,00

	5/12/2005
	600,00

	4/1/2006
	300,00

	3/2/2006
	300,00

	3/3/2006
	300,00

	5/4/2006
	300,00

	4/5/2006
	350,00

	5/6/2006
	350,00

	5/7/2006
	350,00

	3/8/2006
	350,00

	5/9/2006
	525,00

	4/10/2006
	350,00

	6/11/2006
	350,00

	5/12/2006
	525,00

	4/1/2007
	350,00

	5/2/2007
	350,00

	5/3/2007
	350,00

	4/4/2007
	350,00

	4/5/2007
	380,00

	5/6/2007
	380,00

	4/7/2007
	380,00

	3/8/2007
	380,00

	5/9/2007
	570,00

	3/10/2007
	380,00

	3/10/2007
	380,00

	6/11/2007
	380,00

	5/12/2007
	570,00

	4/1/2008
	380,00

	8/2/2008
	380,00

	5/3/2008
	380,00

	3/4/2008
	415,00

	6/5/2008
	415,00

	4/6/2008
	415,00

	3/7/2008
	415,00

	5/8/2008
	415,00

	3/9/2008
	622,50

	3/10/2008
	415,00

12.5.1. Cofre credor: Instituto Nacional do Seguro Social
12.5.2. Responsável: Jose Luiz Bezerra (CPF: XXX.918.904-XX) .
12.5.2.1. Conduta: na condição de segurada do INSS, José Luiz Bezerra contribuiu para a concessão de benefícios de Aposentadoria por Idade/Trabalhador Rural a seu favor considerando ter apresentado documentos referentes ao recolhimento de Imposto sobre a Propriedade Rural (ITR) e Certificado de Cadastro de Imóvel Rural (CCIR) adulterados para obtenção da concessão do benefício NB: 41/131.057.228-0, com a geração de pagamentos irregulares, em prejuízo ao Erário federal.
12.5.2.2. Nexo de causalidade: a apresentação de documento (s) inidôneo (s) por Reginaldo Félix Magalhães contribuiu para efetivação de concessão irregular do benefício de Aposentadoria/Trabalhador Rural ao referido segurado, importando em dano ao Erário federal, uma vez que propiciou pagamentos indevidos de valores a título de benefício previdenciário.
12.5.2.3. Culpabilidade: É dever do administrado, perante a Administração, proceder com boa-fé e não agir de modo temerário; não há, nos autos, elementos que permitam concluir pela ocorrência de boa-fé do responsável, sendo razoável afirmar, por outro lado, que era exigível da responsável conduta diversa daquela que adotou, consideradas as circunstâncias que o cercavam, pois deveria ter realizado a correta comprovação das condições de concessão do benefício previdenciário pretendido. 
12.5.3. Responsável: Zilda da Silva Leite (CPF: XXX.502.274-XX) .
12.5.3.1. Conduta: na condição de responsável pela avaliação do atendimento às condições legais para fins de concessão de benefícios previdenciários, a ex-servidora Zilda da Silva Leite promoveu as referidas concessões sem suporte em documentos ou consultas idôneos, admitindo a utilização de documentos com sinais de rasuras e adulterações, não comprovado o efetivo exercício de atividade rural e sem consultas exigidas ao CNIS, resultando em concessões que geraram pagamentos irregulares dos benefícios, em prejuízo ao Erário federal.
12.5.3.2. Nexo de causalidade: A realização das concessões de benefícios irregulares importou em dano ao Erário federal, uma vez que propiciou pagamentos indevidos de valores a título de benefício previdenciário.
12.5.3.3. Culpabilidade: É dever elementar do servidor público a boa e regular execução de suas atribuições no sentido de propiciar a adequada contraprestação de serviços aos usuários do serviço público e a correto desembolso de recursos públicos decorrentes de atos de sua responsabilidade; não há, nos autos, excludentes de ilicitude, de culpabilidade e de punibilidade ou elementos que permitam concluir pela ocorrência de boa-fé da responsável, sendo razoável afirmar, por outro lado, que era exigível da responsável conduta diversa daquela que adotou, consideradas as circunstâncias que o cercavam, pois deveria ter promovido a devida verificação do atendimento das condições para tais concessões, com base na documentação apresentada pelos segurados e/ou em consultas que validassem as informações disponibilizadas nos documentos em apreço e abster-se de concedê-las nas condições que se encontravam os respectivos processos. 
12.6. Débitos relacionados às responsáveis Jovina Dias de Oliveira (CPF: XXX.233.344-XX) e Zilda da Silva Leite (CPF: XXX.502.274-XX) :
	Data de ocorrência
	Valor histórico (R$) 

	18/2/2005
	260,00

	18/2/2005
	70,00

	30/3/2005
	260,00

	4/4/2005
	260,00

	4/5/2005
	260,00

	9/6/2005
	300,00

	11/7/2005
	300,00

	2/8/2005
	300,00

	2/9/2005
	300,00

	19/10/2005
	300,00

	3/11/2005
	300,00

	2/12/2005
	300,00

	10/1/2006
	300,00

	13/2/2006
	300,00

	6/3/2006
	300,00

	10/4/2006
	300,00

	8/5/2006
	350,00

	8/6/2006
	350,00

	4/7/2006
	350,00

	4/8/2006
	350,00

	8/9/2006
	350,00

	11/10/2006
	350,00

	3/11/2006
	350,00

	4/12/2006
	350,00

	4/1/2007
	350,00

	2/2/2007
	350,00

	2/3/2007
	350,00

	3/4/2007
	350,00

	3/5/2007
	380,00

	4/6/2007
	380,00

	3/7/2007
	380,00

	2/8/2007
	380,00

	4/9/2007
	380,00

	2/10/2007
	380,00

	5/11/2007
	380,00

	4/12/2007
	380,00

	26/12/2007
	380,00

	31/1/2008
	380,00

	27/2/2008
	380,00

	27/3/2008
	415,00

	28/4/2008
	415,00

	28/5/2008
	415,00

	26/6/2008
	415,00

	29/7/2008
	415,00

	27/8/2008
	415,00

	26/9/2008
	415,00

	29/10/2008
	415,00

	26/11/2008
	415,00

	26/12/2008
	415,00

	28/1/2009
	415,00

	20/2/2009
	465,00

	27/3/2009
	465,00

	28/4/2009
	465,00

	27/5/2009
	465,00

	26/6/2009
	465,00

	29/7/2009
	465,00

	27/8/2009
	465,00

	28/9/2009
	465,00

	28/10/2009
	465,00

	26/11/2009
	465,00

	28/12/2009
	465,00

	27/1/2010
	510,00

	24/2/2010
	510,00

	29/3/2010
	510,00

	28/4/2010
	510,00

	27/5/2010
	510,00

	28/6/2010
	510,00

	28/7/2010
	510,00

	27/8/2010
	510,00

	28/9/2010
	510,00

	3/11/2010
	510,00

	26/11/2010
	510,00

	28/12/2010
	510,00

	27/1/2011
	540,00

	28/2/2011
	540,00

	11/4/2011
	545,00

	9/5/2011
	545,00

	29/8/2011
	545,00

12.6.1. Cofre credor: Instituto Nacional do Seguro Social 
12.6.2. Responsável: Jovina Dias de Oliveira (CPF: XXX.233.344-XX) .
12.6.2.1. Conduta: na condição de segurada do INSS, Jovina Dias de Oliveira contribuiu para a concessão de benefícios de Amparo Social do Idoso a seu favor considerando ter apresentado certidão de nascimento inidônea para obtenção da concessão do benefício NB: 88/137.207.882-4, com a geração de pagamentos irregulares, em prejuízo ao Erário federal.
12.6.2.2. Nexo de causalidade: a apresentação de documento (s) inidôneo (s) por Jovina Dias de Oliveira contribuiu para efetivação de concessão irregular do benefício de Amparo Social do Idoso à referida segurada, importando em dano ao Erário federal, uma vez que propiciou pagamentos indevidos de valores a título de benefício previdenciário.
12.6.2.3. Culpabilidade: É dever do administrado, perante a Administração, proceder com boa-fé e não agir de modo temerário; não há, nos autos, elementos que permitam concluir pela ocorrência de boa-fé da responsável, sendo razoável afirmar, por outro lado, que era exigível da responsável conduta diversa daquela que adotou, consideradas as circunstâncias que a cercavam, pois deveria ter realizado a correta comprovação das condições de concessão do benefício previdenciário pretendido. 
12.6.3. Responsável: Zilda da Silva Leite (CPF: XXX.502.274-XX) .
12.6.3.1. Conduta: na condição de responsável pela avaliação do atendimento às condições legais para fins de concessão de benefícios previdenciários, a ex-servidora Zilda da Silva Leite promoveu as referidas concessões sem suporte em documentos ou consultas idôneos, admitindo a utilização de documentos com sinais de rasuras e adulterações, não comprovado o efetivo exercício de atividade rural e sem consultas exigidas ao CNIS, resultando em concessões que geraram pagamentos irregulares dos benefícios, em prejuízo ao Erário federal.
12.6.3.2. Nexo de causalidade: A realização das concessões de benefícios irregulares importou em dano ao Erário federal, uma vez que propiciou pagamentos indevidos de valores a título de benefício previdenciário.
12.6.3.3. Culpabilidade: É dever elementar do servidor público a boa e regular execução de suas atribuições no sentido de propiciar a adequada contraprestação de serviços aos usuários do serviço público e a correto desembolso de recursos públicos decorrentes de atos de sua responsabilidade; não há, nos autos, excludentes de ilicitude, de culpabilidade e de punibilidade ou elementos que permitam concluir pela ocorrência de boa-fé da responsável, sendo razoável afirmar, por outro lado, que era exigível da responsável conduta diversa daquela que adotou, consideradas as circunstâncias que o cercavam, pois deveria ter promovido a devida verificação do atendimento das condições para tais concessões, com base na documentação apresentada pelos segurados e/ou em consultas que validassem as informações disponibilizadas nos documentos em apreço e abster-se de concedê-las nas condições que se encontravam os respectivos processos. 
12.7. Débitos relacionados aos responsáveis Reginaldo Felix Magalhaes (CPF: XXX.634.874-XX) e Zilda da Silva Leite (CPF: XXX.502.274-XX) :
	Data de ocorrência
	Valor histórico (R$) 

	13/9/2004
	217,00

	6/10/2004
	260,00

	3/11/2004
	260,00

	2/12/2004
	260,00

	4/1/2005
	260,00

	2/2/2005
	260,00

	3/3/2005
	260,00

	4/4/2005
	260,00

	3/5/2005
	260,00

	2/6/2005
	300,00

	4/7/2005
	300,00

	2/8/2005
	300,00

	2/9/2005
	300,00

	18/10/2005
	300,00

	7/11/2005
	300,00

	2/12/2005
	300,00

	3/1/2006
	300,00

	2/2/2006
	300,00

	2/3/2006
	300,00

	4/4/2006
	300,00

	3/5/2006
	350,00

	2/6/2006
	350,00

	4/7/2006
	350,00

	2/8/2006
	350,00

	4/9/2006
	350,00

	3/10/2006
	350,00

	16/11/2006
	350,00

	4/12/2006
	350,00

	3/1/2007
	350,00

	2/2/2007
	350,00

	2/3/2007
	350,00

	4/4/2007
	350,00

	3/5/2007
	380,00

	4/6/2007
	380,00

	3/7/2007
	380,00

	2/8/2007
	380,00

	5/9/2007
	380,00

	2/10/2007
	380,00

	6/11/2007
	380,00

	4/12/2007
	380,00

	3/1/2008
	380,00

	7/2/2008
	380,00

	4/3/2008
	380,00

	3/4/2008
	415,00

	5/5/2008
	415,00

	9/6/2008
	415,00

	4/7/2008
	415,44

	1/8/2008
	415,00

	29/8/2008
	415,00

	26/9/2008
	415,00

	29/10/2008
	415,00

	17/12/2008
	415,00

	8/1/2009
	415,00

	28/1/2009
	415,00

	20/2/2009
	465,00

	27/3/2009
	465,00

	29/4/2009
	465,00

	2/6/2009
	465,00

	26/6/2009
	465,00

	29/7/2009
	465,00

	1/9/2009
	465,00

	29/9/2009
	465,00

	28/10/2009
	465,00

	30/11/2009
	465,00

	29/12/2009
	465,00

	3/2/2010
	510,00

	3/3/2010
	510,00

	30/3/2010
	510,00

	29/4/2010
	510,00

	28/5/2010
	510,00

	28/6/2010
	510,00

	28/7/2010
	510,00

	30/8/2010
	510,00

	30/9/2010
	510,00

	28/10/2010
	510,00

	29/11/2010
	510,00

	28/12/2010
	510,00

	2/2/2011
	540,00

	28/2/2011
	540,00

	29/3/2011
	545,00

	29/4/2011
	545,00

	30/5/2011
	545,00

	5/7/2011
	545,00

	29/7/2011
	545,00

	29/8/2011
	545,00

	29/9/2011
	545,00

	31/10/2011
	545,00

	29/11/2011
	545,00

12.7.1. Cofre credor: Instituto Nacional do Seguro Social
12.7.2. Responsável: Zilda da Silva Leite (CPF: XXX.502.274-XX) .
12.7.2.1. Conduta: na condição de responsável pela avaliação do atendimento às condições legais para fins de concessão de benefícios previdenciários, a ex-servidora Zilda da Silva Leite promoveu as referidas concessões sem suporte em documentos ou consultas idôneos, admitindo a utilização de documentos com sinais de rasuras e adulterações, não comprovado o efetivo exercício de atividade rural e sem consultas exigidas ao CNIS, resultando em concessões que geraram pagamentos irregulares dos benefícios, em prejuízo ao Erário federal.
12.7.2.2. Nexo de causalidade: A realização das concessões de benefícios irregulares importou em dano ao Erário federal, uma vez que propiciou pagamentos indevidos de valores a título de benefício previdenciário.
12.7.2.3. Culpabilidade: É dever elementar do servidor público a boa e regular execução de suas atribuições no sentido de propiciar a adequada contraprestação de serviços aos usuários do serviço público e a correto desembolso de recursos públicos decorrentes de atos de sua responsabilidade; não há, nos autos, excludentes de ilicitude, de culpabilidade e de punibilidade ou elementos que permitam concluir pela ocorrência de boa-fé da responsável, sendo razoável afirmar, por outro lado, que era exigível da responsável conduta diversa daquela que adotou, consideradas as circunstâncias que o cercavam, pois deveria ter promovido a devida verificação do atendimento das condições para tais concessões, com base na documentação apresentada pelos segurados e/ou em consultas que validassem as informações disponibilizadas nos documentos em apreço e abster-se de concedê-las nas condições que se encontravam os respectivos processos. 
12.7.3. Responsável: Reginaldo Felix Magalhaes (CPF: XXX.634.874-XX) .
12.7.3.1. Conduta: na condição de segurado do INSS, Reginaldo Félix Magalhães contribuiu para a concessão de benefícios de Amparo Social do Idoso a seu favor considerando ter apresentado certidão de nascimento inidônea para obtenção da concessão do benefício NB: 88/135.946.223-3, com a geração de pagamentos irregulares, em prejuízo ao Erário federal.
12.7.3.2. Nexo de causalidade: a apresentação de documento (s) inidôneo (s) por Reginaldo Félix Magalhães contribuiu para efetivação de concessão irregular do benefício de Amparo Social do Idoso ao referido segurado, importando em dano ao Erário federal, uma vez que propiciou pagamentos indevidos de valores a título de benefício previdenciário.
12.7.3.3. Culpabilidade: É dever do administrado, perante a Administração, proceder com boa-fé e não agir de modo temerário; não há, nos autos, elementos que permitam concluir pela ocorrência de boa-fé do responsável, sendo razoável afirmar, por outro lado, que era exigível da responsável conduta diversa daquela que adotou, consideradas as circunstâncias que o cercavam, pois deveria ter realizado a correta comprovação das condições de concessão do benefício previdenciário pretendido. 
13. Encaminhamento: citação.
14. Em cumprimento ao pronunciamento da unidade (peça 79) , foi efetuada citação dos responsáveis, nos moldes adiante:
a)  Zilda da Silva Leite - promovida a citação da responsável, conforme delineado adiante:
	Comunicação: Ofício 16845/2020 - Seproc (peça 87) 
Data da Expedição: 4/5/2020
Data da Ciência: não houve (correspondência endereçada a Zilda da Silva Leite, indicada como Falecida no motivo da não entrega) (peça 95) 
Observação: Ofício enviado para o endereço do inventariante do espólio da responsável, conforme pesquisa na base de dados no sistema da Receita Federal, custodiada pelo TCU (peça 80) .
	
	Comunicação: Ofício 41114/2020 - Seproc (peça 120) - a Gustavo da Silva Leite Neto, na condição de inventariante do espólio
Data da Expedição: 11/8/2020
Data da Ciência: não houve (Mudou-se) (peça 129) 
Observação: Ofício enviado para o endereço do inventariante do espólio da responsável, conforme pesquisa na base de dados no sistema da Receita Federal, custodiada pelo TCU (peça 80) .
	
	Comunicação: Ofício 54886/2020 - Seproc (peça 133) 
Data da Expedição: 21/10/2020
Data da Ciência: não houve (Mudou-se) (peça 134) 
Observação: Ofício enviado para o endereço do inventariante do espólio da responsável, conforme pesquisa na base de dados da Receita Federal, custodiada pelo TCU (peça 130) .
	
	Comunicação: Edital 1893/2020 - Seproc (peça 137) 
Data da Publicação: 21/12/2020 (peça 138) 
Fim do prazo para a defesa: 5/1/2021
	
	Comunicação: Ofício 71203/2020 - Seproc (peça 140) 
Data da Expedição: 8/1/2021
Data da Ciência: não houve (Mudou-se) (peça 141) 
Observação: Ofício enviado para o endereço do responsável, conforme pesquisa na base de dados da Receita Federal, custodiada pelo TCU (peça 130) .
	
b)  Bartolomeu Antonio de Santana - promovida a citação do responsável, conforme delineado adiante:
	Comunicação: Ofício 16846/2020 - Seproc (peça 88) 
Data da Expedição: 4/5/2020
Data da Ciência: não houve (Ausente) (peça 103) 
Observação: Ofício enviado para o endereço do responsável, conforme pesquisa na base de dados no sistema da Receita Federal, custodiada pelo TCU (peça 81) .
	
	Comunicação: Edital 1062/2020 - Seproc (peça 117) 
Data da Publicação: 7/8/2020 (peça 119) 
Fim do prazo para a defesa: 24/8/2020
	
	Comunicação: Ofício 54884/2020 - Seproc (peça 131) 
Data da Expedição: 21/10/2020
Data da Ciência: não houve (Ausente) (peça 136) 
Observação: Ofício enviado para o endereço do responsável, conforme pesquisa na base de dados no sistema da Receita Federal, custodiada pelo TCU (peça 123) .
	
	Comunicação: Edital 0311/2021 - Seproc (peça 151) 
Data da Publicação: 19/3/2021 (peça 152) 
Fim do prazo para a defesa: 3/4/2021
	
c)  Celina Quiteria de Souza - promovida a citação da responsável, conforme delineado adiante:
	Comunicação: Ofício 16847/2020 - Seproc (peça 89) 
Data da Expedição: 4/5/2020
Data da Ciência: não houve (Desconhecido) (peça 113) 
Observação: Ofício enviado para o endereço da responsável, conforme pesquisa na base de dados no sistema da Receita Federal, custodiada pelo TCU (peça 82) .
	
	Comunicação: Edital 1061/2020 - Seproc (peça 116) 
Data da Publicação: 7/8/2020 (peça 118) 
Fim do prazo para a defesa: 24/8/2020
	
d)  Cicera Alves Tenorio - promovida a citação da responsável, conforme delineado adiante:
	Comunicação: Ofício 16848/2020 - Seproc (peça 90) 
Data da Expedição: 4/5/2020
Data da Ciência: não houve (Endereço insuficiente: faltou o nr. do apartamento) (peça 98) 
Observação: Ofício enviado para o endereço da responsável, conforme pesquisa na base de dados no sistema da Receita Federal, custodiada pelo TCU (peça 83) .
	
	Comunicação: Edital 1226/2020 - Seproc (peça 121) 
Data da Publicação: 14/8/2020 (peça 122) 
Fim do prazo para a defesa: 1º/9/2020
	
	Comunicação: Ofício 54885/2020 - Seproc (peça 132) 
Data da Expedição: 21/10/2020
Data da Ciência: não houve (Ausente) (peça 135) 
Observação: Ofício enviado para o endereço da responsável, conforme pesquisa na base de dados no sistema da Receita Federal, custodiada pelo TCU (peça 125) .
	
	Comunicação: Edital 0310/2021 - Seproc (peça 150) 
Data da Publicação: 19/3/2021 (peça 153) 
Fim do prazo para a defesa: 3/4/2021
	
e)  Jose Luiz Bezerra - promovida a citação do responsável, conforme delineado adiante:
	Comunicação: Ofício 16849/2020 - Seproc (peça 91) 
Data da Expedição: 4/5/2020
Data da Ciência: não houve (Endereço insuficiente) (peça 96) 
Observação: Ofício enviado para o endereço do responsável, conforme pesquisa na base de dados no sistema da Receita Federal, custodiada pelo TCU (peça 84) .
	
	Comunicação: Edital 0746/2020 - Seproc (peça 106) 
Data da Publicação: 2/6/2020 (peça 110) 
Fim do prazo para a defesa: 17/6/2020
	
	Comunicação: Edital 0289/2021 - Seproc (peça 148) 
Data da Publicação: 18/3/2021 (peça 156) 
Fim do prazo para a defesa: 2/4/2021
	
f)  Jovina Dias de Oliveira - promovida a citação da responsável, conforme delineado adiante:
	Comunicação: Ofício 16850/2020 - Seproc (peça 92) 
Data da Expedição: 4/5/2020
Data da Ciência: não houve (Número inexistente) (peça 94) 
Observação: Ofício enviado para o endereço da responsável, conforme pesquisa na base de dados no sistema da Receita Federal, custodiada pelo TCU (peça 85) .
	
	Comunicação: Edital 0288/2021 - Seproc (peça 149) 
Data da Publicação: 18/3/2021 (peça 154) 
Fim do prazo para a defesa: 2/4/2021
	
g)  Reginaldo Felix Magalhães - promovida a citação do responsável, conforme delineado adiante:
	Comunicação: Ofício 16851/2020 - Seproc (peça 93) 
Data da Expedição: 4/5/2020
Data da Ciência: não houve (Não procurado) (peça 97) 
Observação: Ofício enviado para o endereço do responsável, conforme pesquisa na base de dados nos sistemas corporativos do TCU, custodiada pelo TCU  peça 86) .
	
	Comunicação: Edital 0744/2020 - Seproc (peça 104) 
Data da Publicação: 2/6/2020 (peça 112) 
Fim do prazo para a defesa: 17/6/2020
	
	Comunicação: Edital 0287/2021 - Seproc (peça 147) 
Data da Publicação: 18/3/2021 (peça 155) 
Fim do prazo para a defesa: 2/4/2021
	
15. Conforme Despacho de Conclusão das Comunicações Processuais (peça 157) , as providências inerentes às comunicações processuais foram concluídas. 
16. Transcorrido o prazo regimental, os responsáveis Zilda da Silva Leite (espólio) , Bartolomeu Antonio de Santana, Celina Quiteria de Souza, Cicera Alves Tenorio, Jose Luiz Bezerra, Jovina Dias de Oliveira e Reginaldo Felix Magalhaes permaneceram silentes, devendo ser considerados revéis, nos termos do art. 12, § 3º, da Lei 8.443/1992.
ANÁLISE DOS PRESSUPOSTOS DE PROCEDIBILIDADE DA IN/TCU 71/2012
Avaliação de Viabilidade do Exercício do Contraditório e Ampla Defesa
17. Verifica-se que não houve o transcurso de mais de dez anos desde o fato gerador sem que tenha havido a notificação dos responsáveis pela autoridade administrativa federal competente (art. 6º, inciso II, c/c art. 19 da IN/TCU 71/2012, modificada pela IN/TCU 76/2016) , uma vez que o fato gerador da irregularidade sancionada ocorreu em 29/11/2011, e os responsáveis foram notificados sobre a irregularidade pela autoridade administrativa competente conforme abaixo:
17.1. Zilda da Silva Leite, por meio de Notificação prévia no PAD de 2012, peça 7, p. 3, item 3.1; Interrogatório em 2012, peça 7, p. 10-14; citação para defesa no PAD em 2012, peça 7, p. 15, item 4.1; Defesa escrita no PAD em 2012, peça 7, p. 15-53, itens 4.2 a 5.1.
17.2. Bartolomeu Antônio de Santana, por meio de edital de cobrança administrativa publicado em 19/3/2012, peça 11, p. 19, e edital acostado à peça 20, publicado em 12/12/2017 (peça 27) .
17.3. Celina Quitéria de Souza, por meio do edital acostado à peça 21, publicado em 12/12/2017 (peça 28) .
17.4. Cícera Alves Tenório, por meio de edital de cobrança administrativa publicado em 19/3/2012, peça 11, p. 19, e do edital acostado à peça 22, publicado em 12/12/2017 (peça 29) .
17.5. José Luiz Bezerra, por meio de editais de cobrança administrativa publicados em 29/3/2012 (peça 11, p. 39) e 1º/8/2012 (peça 11, p. 43) e por edital acostado à peça 23, publicado em 12/12/2017 (peça 30) .
17.6. Jovina Dias de Oliveira, por meio de edital de cobrança administrativa publicado em 19/3/2012, peça 11, p. 57, e edital acostado à peça 24, publicado em 12/12/2017 (peça 31) .
17.7. Reginaldo Félix Magalhães, por meio de edital de cobrança administrativa publicado em 2012, peça 11, p. 65, e de ofício acostado à peça 25, recebido em 29/11/2017, conforme AR (peça 32) .
Valor de Constituição da TCE 	
18. Verifica-se, ainda, que o valor atualizado do débito apurado (sem juros) em 1º/1/2017 é de R$ 278.589,76, portanto superior ao limite mínimo de R$ 100.000,00, na forma estabelecida conforme os arts. 6º, inciso I, e 19 da IN/TCU 71/2012, modificada pela IN/TCU 76/2016. 
OUTROS PROCESSOS/DÉBITOS NOS SISTEMAS DO TCU COM OS MESMOS RESPONSÁVEIS
19. Informa-se que foi encontrado processo no Tribunal com um dos responsáveis:
Quadro 1
	Responsável
	Processos

	Zilda da Silva Leite
	Processo 039.949/2019-2 [TCE, aberto, "TCE instaurada pelo (a) Instituto Nacional do Seguro Social em razão de Prática de qualquer ato ilegal, ilegítimo ou antieconômico de que resulte dano ao erário, Gestão previdenciária, Irregularidades na concessão de benefícios de Amparo Social ao Idoso. (nº da TCE no sistema: 1604/2018) "]

20. Apesar de ter sido verificada a existência de outros processos em desfavor de Zilda da Silva Leite em tramitação nesta Casa (cf. Quadro 1 acima) , considera-se não ser conveniente o apensamento do presente processo a qualquer um deles, tendo em vista que tal apensamento não atenderia a expectativa de racionalização administrativa, pois nenhum dos processos identificados alcança todos os responsáveis solidários do presente processo. Assim sendo, eventual apensamento só redundaria em um incremento de complexidade no desdobramento desses processos, com ampliação do rol de responsáveis solidários em relações diferentes de solidariedade por débitos diferentes.
21. A tomada de contas especial está, assim, devidamente constituída e em condição de ser instruída.
EXAME TÉCNICO
Da validade das notificações:
22. Preliminarmente, cumpre tecer breves considerações sobre a forma como são realizadas as comunicações processuais no TCU. A esse respeito, destacam-se o art. 179, do Regimento Interno do TCU (Resolução 155, de 4/12/2002) e o art. 4º, inciso III, § 1º, da Resolução TCU 170, de 30 de junho de 2004, in verbis:
Art. 179. A citação, a audiência ou a notificação, bem como a comunicação de diligência, farse-ão:
I - mediante ciência da parte, efetivada por servidor designado, por meio eletrônico, fac-símile, telegrama ou qualquer outra forma, desde que fique confirmada inequivocamente a entrega da comunicação ao destinatário;
II - mediante carta registrada, com aviso de recebimento que comprove a entrega no endereço do destinatário;
III - por edital publicado no Diário Oficial da União, quando o seu destinatário não for localizado
 (...) 
Art. 3º As comunicações serão dirigidas ao responsável, ou ao interessado, ou ao dirigente de órgão ou entidade, ou ao representante legal ou ao procurador constituído nos autos, com poderes expressos no mandato para esse fim, por meio de:
I - correio eletrônico, fac-símile ou telegrama;
II - servidor designado;
III - carta registrada, com aviso de recebimento;
IV - edital publicado no Diário Oficial da União, quando o seu destinatário não for localizado, nas hipóteses em que seja necessário o exercício de defesa.
Art. 4º. Consideram-se entregues as comunicações:
I - efetivadas conforme disposto nos incisos I e II do artigo anterior, mediante confirmação da ciência do destinatário;
II - realizadas na forma prevista no inciso III do artigo anterior, com o retorno do aviso de recebimento, entregue comprovadamente no endereço do destinatário;
III - na data de publicação do edital no Diário Oficial da União, quando realizadas na forma prevista no inciso IV do artigo anterior.
§ 1º O endereço do destinatário deverá ser previamente confirmado mediante consulta aos sistemas disponíveis ao Tribunal ou a outros meios de informação, a qual deverá ser juntada ao respectivo processo.
 (...) 
Da revelia dos responsáveis Zilda da Silva Leite (espólio) , Bartolomeu Antonio de Santana, Celina Quiteria de Souza, Cicera Alves Tenorio, Jose Luiz Bezerra, Jovina Dias de Oliveira e Reginaldo Felix Magalhaes
23. No caso vertente, a tentativa de citação de cada um dos responsáveis (Zilda da Silva Leite (espólio) , Bartolomeu Antonio de Santana, Celina Quiteria de Souza, Cicera Alves Tenorio, Jose Luiz Bezerra, Jovina Dias de Oliveira e Reginaldo Felix Magalhaes) se deu em endereços provenientes de pesquisas de endereços realizadas pelo TCU (vide parágrafos acima) , porquanto, devido ao insucesso de realizar a citação em endereços constantes na base de dados da Receita custodiada pelo TCU (peças 80 a 86) , buscou-se a notificação em endereços provenientes das bases de dados públicas custodiadas pelo TCU (peças 99, 100, 101, 102, 114, 115, 123, 124, 125, 126, 127, 128, 130, 142, 143 e 144) e das bases de dados do próprio TCU. A entrega dos ofícios citatórios nesses endereços não ficou comprovada, razão pela qual promoveu-se a notificação por edital publicado no Diário Oficial da União (peças 137, 117, 151, 116, 121, 150, 106, 148, 105, 149, 104 e 147) .
24. Antes de promover a citação por edital, para assegurar a ampla defesa, buscaram-se outros meios possíveis para localizar e citar os responsáveis, nos limites da razoabilidade, fazendo juntar aos autos informação comprobatória dos diferentes meios experimentados que restaram frustrados, tal como se demonstrou no item anterior da presente instrução (Acórdão 4851/2017-TCU-Primeira Câmara, Relator Min. Augusto Sherman) .
25. Nos processos do TCU, a revelia não leva à presunção de que seriam verdadeiras todas as imputações levantadas contra os responsáveis, diferentemente do que ocorre no processo civil, em que a revelia do réu opera a presunção da verdade dos fatos narrados pelo autor (Acórdão 1009/2018-TCU-Plenário, Relator Min. Bruno Dantas; 2369/2013 - TCU - Plenário, Relator Min. Benjamin Zymler e 2449/2013 - TCU - Plenário, Relator Min. Benjamin Zymler) . Dessa forma, a avaliação da responsabilidade do agente não pode prescindir da prova existente no processo ou para ele carreada. 
26. Ao não apresentar sua defesa, os responsáveis deixaram de produzir prova da regular aplicação dos recursos sob sua responsabilidade, em afronta às normas que impõem aos gestores públicos a obrigação legal de, sempre que demandados pelos órgãos de controle, apresentar os documentos que demonstrem a correta utilização das verbas públicas, a exemplo do contido no art. 93 do Decreto-Lei 200/1967: "Quem quer que utilize dinheiros públicos terá de justificar seu bom e regular emprego na conformidade das leis, regulamentos e normas emanadas das autoridades administrativas competentes." 
27. Mesmo as alegações de defesa não sendo apresentadas, considerando o princípio da verdade real que rege esta Corte, procurou-se buscar, em manifestações dos responsáveis na fase interna desta Tomada de Contas Especial, se havia algum argumento que pudesse ser aproveitado a seu favor. 
28. 	No entanto, os responsáveis não se manifestaram na fase interna, não havendo, assim, nenhum argumento que possa vir a ser analisado e posteriormente servir para afastar as irregularidades apontadas.
29. Em se tratando de processo em que a parte interessada não se manifestou acerca das irregularidades imputadas, não há elementos para que se possa efetivamente aferir e reconhecer a ocorrência de boa-fé na conduta dos responsáveis, podendo este Tribunal, desde logo, proferir o julgamento de mérito pela irregularidade das contas, conforme os termos dos §§ 2º e 6º do art. 202 do Regimento Interno do TCU. (Acórdão 2064/2011-TCU-Primeira Câmara (relator Min. Ubiratan Aguiar) , 6.182/2011-TCU-1ª Câmara (relator Min. Weber de Oliveira) , 4.072/2010-TCU-1ª Câmara (Relator Min. Valmir Campelo) , 1.189/2009-TCU-1ª Câmara (Relator Min. Marcos Bemquerer) , 731/2008-TCU-Plenário (Relator Min. Aroldo Cedraz) .
30. Dessa forma, os responsáveis Zilda da Silva Leite (espólio) , Bartolomeu Antonio de Santana, Celina Quiteria de Souza, Cicera Alves Tenorio, Jose Luiz Bezerra, Jovina Dias de Oliveira e Reginaldo Felix Magalhaes devem ser considerados revéis, nos termos do art. 12, § 3º, da Lei 8.443/1992, devendo as contas serem julgadas irregulares, condenando-os ao débito apurado e aplicando-lhes a multa prevista no art. 57 da Lei 8.443/1992.
Prescrição da Pretensão Punitiva
31. 	Vale ressaltar que a pretensão punitiva do TCU, conforme Acórdão 1441/2016-TCU-Plenário, Relator Min. Benjamin Zymler, que uniformizou a jurisprudência acerca dessa questão, subordina-se ao prazo geral de prescrição indicado no art. 205 do Código Civil, que é de dez anos, contado da data de ocorrência da irregularidade sancionada, nos termos do art. 189 do Código Civil, sendo este prazo interrompido pelo ato que ordenar a citação, a audiência ou a oitiva dos responsáveis.
32. No caso em exame, não ocorreu a prescrição em relação a Zélia da Silva Leite (espólio) , Celina Quiteria de Souza, Cicera Alves Tenorio, Jovina Dias de Oliveira e Reginaldo Felix Magalhaes, uma vez que a irregularidade sancionada ocorreu até 4/3/2011 (Zilda e Celina) , 9/9/2011 (Zilda e Cicera) e 29/11/2011 (Zilda e Jovina; Zilda e Reginaldo) , e o ato de ordenação da citação ocorreu em 20/4/2020. Já em relação aos responsáveis Bartolomeu Antonio de Santana (pagamentos até 5/3/2008) e Jose Luiz Bezerra (pagamentos até 3/10/2008) , ocorreu a prescrição.
CONCLUSÃO
33. Em face da análise promovida na seção "Exame Técnico", verifica-se que os responsáveis Zilda da Silva Leite (espólio) , Bartolomeu Antonio de Santana, Celina Quiteria de Souza, Cicera Alves Tenorio, Jose Luiz Bezerra, Jovina Dias de Oliveira e Reginaldo Felix Magalhaes não lograram comprovar a boa e regular aplicação dos recursos, instados a se manifestar, optaram pelo silêncio, configurando a revelia, nos termos do § 3º, do art. 12, da Lei 8.443/1992. Ademais, inexistem nos autos elementos que demonstrem a boa-fé dos responsáveis ou a ocorrência de outras excludentes de culpabilidade.
34. Verifica-se também que não houve a prescrição da pretensão punitiva em relação a Zélia da Silva Leite (espólio) , Celina Quiteria de Souza, Cicera Alves Tenorio, Jovina Dias de Oliveira e Reginaldo Felix Magalhaes, conforme análise já realizada.  No entanto, com a morte de Zélia da Silva Leite, extingue-se a sua punibilidade.
35. Tendo em vista que não constam dos autos elementos que permitam reconhecer a boa-fé dos responsáveis, sugere-se que as suas contas sejam julgadas irregulares, nos termos do art. 202, § 6º, do Regimento Interno do TCU, com a imputação do débito atualizado monetariamente e acrescido de juros de mora, nos termos do art. 202, § 1º do Regimento Interno do TCU, descontado o valor eventualmente recolhido, com a aplicação da multa prevista no art. 57 da Lei 8.443/1992 a Celina Quiteria de Souza, Cicera Alves Tenorio, Jovina Dias de Oliveira e Reginaldo Felix Magalhaes.
36. Por fim, como não houve elementos que pudessem modificar o entendimento acerca das irregularidades em apuração, mantém-se a matriz de responsabilização presente na peça 76.
PROPOSTA DE ENCAMINHAMENTO
37. Diante do exposto, submetemos os autos à consideração superior, propondo ao Tribunal:
a) considerar revéis os responsáveis Zilda da Silva Leite (espólio, CPF: XXX.502.274-XX) , Bartolomeu Antonio de Santana (CPF: XXX.233.284-XX) , Celina Quiteria de Souza (CPF: XXX.881.894-XX) , Cicera Alves Tenorio (CPF: XXX.922.864-XX) , Jose Luiz Bezerra (CPF: XXX.918.904-XX) , Jovina Dias de Oliveira (CPF: XXX.233.344-XX) e Reginaldo Felix Magalhaes (CPF: XXX.634.874-XX) , para todos os efeitos, dando-se prosseguimento ao processo, com fulcro no art. 12, § 3º, da Lei 8.443/1992; 
b) julgar irregulares, nos termos dos arts. 1º, inciso I, 16, inciso III, alíneas b e c, da Lei 8.443/1992, c/c os arts. 19 e 23, inciso III, da mesma Lei, as contas dos responsáveis Zilda da Silva Leite (CPF: XXX.502.274-XX) , Bartolomeu Antonio de Santana (CPF: XXX.233.284-XX) , Celina Quiteria de Souza (CPF: XXX.881.894-XX) , Cicera Alves Tenorio (CPF: XXX.922.864-XX) , Jose Luiz Bezerra (CPF: XXX.918.904-XX) , Jovina Dias de Oliveira (CPF: XXX.233.344-XX) e Reginaldo Felix Magalhaes (CPF: XXX.634.874-XX) , condenando-os ao pagamento das importâncias a seguir especificadas, atualizadas monetariamente e acrescidas dos juros de mora, calculadas a partir das datas discriminadas até a data da efetiva quitação do débito, fixando-lhes o prazo de quinze dias, para que comprovem, perante o Tribunal, o recolhimento das referidas quantias aos cofres do Instituto Nacional do Seguro Social, nos termos do art. 23, inciso III, alínea "a", da citada lei, c/c o art. 214, inciso III, alínea "a", do Regimento Interno do TCU.  
		Débitos relacionados ao responsável Bartolomeu Antonio de Santana (CPF: XXX.233.284-XX) em solidariedade com Zilda da Silva Leite (CPF: XXX.502.274-XX) :
	Data de ocorrência
	Valor histórico (R$) 

	3/12/2004
	87,00

	3/12/2004
	260,00

	7/1/2005
	260,00

	11/2/2005
	260,00

	9/3/2005
	260,00

	12/4/2005
	260,00

	16/5/2005
	260,00

	8/6/2005
	300,00

	12/7/2005
	300,00

	8/8/2005
	300,00

	16/9/2005
	300,00

	10/10/2005
	300,00

	17/11/2005
	300,00

	20/12/2005
	300,00

	4/1/2006
	300,00

	1/3/2006
	300,00

	6/3/2006
	300,00

	10/4/2006
	300,00

	16/5/2006
	350,00

	6/6/2006
	350,00

	5/7/2006
	350,00

	7/8/2006
	350,00

	8/9/2006
	350,00

	18/10/2006
	350,00

	6/11/2006
	350,00

	11/12/2006
	350,00

	10/1/2007
	350,00

	9/2/2007
	350,00

	14/3/2007
	350,00

	12/4/2007
	350,00

	10/5/2007
	380,00

	11/6/2007
	380,00

	13/7/2007
	380,00

	13/8/2007
	380,00

	17/9/2007
	380,00

	17/10/2007
	380,00

	5/3/2008
	380,00

	5/3/2008
	380,00

Valor atualizado do débito (com juros) em 7/5/2021: R$ 44.859,75. 
Débitos relacionados à responsável Celina Quiteria de Souza (CPF: XXX.881.894-XX) em solidariedade com Zilda da Silva Leite (CPF: XXX.502.274-XX) :
	Data de ocorrência
	Valor histórico (R$) 

	1/3/2005
	243,00

	1/3/2005
	260,00

	6/4/2005
	260,00

	2/5/2005
	260,00

	2/6/2005
	300,00

	4/7/2005
	300,00

	5/8/2005
	300,00

	27/9/2005
	300,00

	10/10/2005
	300,00

	3/11/2005
	300,00

	2/12/2005
	300,00

	3/1/2006
	300,00

	2/2/2006
	300,00

	2/3/2006
	300,00

	3/4/2006
	300,00

	2/5/2006
	350,00

	1/6/2006
	350,00

	3/7/2006
	350,00

	1/8/2006
	350,00

	4/9/2006
	350,00

	2/10/2006
	350,00

	7/11/2006
	350,00

	1/12/2006
	350,00

	2/1/2007
	350,00

	5/2/2007
	350,00

	1/3/2007
	350,00

	9/4/2007
	350,00

	11/5/2007
	380,00

	4/6/2007
	380,00

	6/7/2007
	380,00

	6/8/2007
	380,00

	6/9/2007
	380,00

	1/10/2007
	380,00

	16/11/2007
	380,00

	5/12/2007
	380,00

	11/1/2008
	380,00

	6/2/2008
	380,00

	17/3/2008
	380,00

	4/4/2008
	415,00

	9/5/2008
	415,00

	13/6/2008
	415,00

	11/7/2008
	415,44

	8/8/2008
	415,00

	3/9/2008
	415,00

	10/10/2008
	415,00

	7/11/2008
	415,00

	12/12/2008
	415,00

	9/1/2009
	415,00

	6/2/2009
	415,00

	4/3/2009
	465,00

	2/4/2009
	465,00

	5/5/2009
	465,00

	5/6/2009
	465,00

	3/7/2009
	465,00

	10/8/2009
	465,00

	4/9/2009
	465,00

	5/10/2009
	465,00

	5/11/2009
	465,00

	4/12/2009
	465,00

	5/1/2010
	465,00

	1/2/2010
	510,00

	1/3/2010
	510,00

	7/4/2010
	510,00

	4/5/2010
	510,00

	1/6/2010
	510,00

	1/7/2010
	510,00

	6/8/2010
	510,00

	10/9/2010
	510,00

	14/10/2010
	510,00

	19/11/2010
	510,00

	2/12/2010
	510,00

	13/1/2011
	510,00

	4/2/2011
	540,00

	4/3/2011
	540,00

Valor atualizado do débito (com juros) em 7/5/2021: R$ 86.552,97. 
Débitos relacionados à responsável Cicera Alves Tenorio (CPF: XXX.922.864-XX) em solidariedade com Zilda da Silva Leite (CPF: XXX.502.274-XX) :
	Data de ocorrência
	Valor histórico (R$) 

	11/1/2005
	96,00

	14/2/2005
	260,00

	8/3/2005
	260,00

	7/4/2005
	260,00

	9/5/2005
	260,00

	6/6/2005
	300,00

	6/7/2005
	300,00

	4/8/2005
	300,00

	6/9/2005
	300,00

	6/10/2005
	300,00

	7/11/2005
	300,00

	6/12/2005
	300,00

	5/1/2006
	300,00

	6/2/2006
	300,00

	6/3/2006
	300,00

	6/4/2006
	300,00

	5/5/2006
	350,00

	6/6/2006
	350,00

	6/7/2006
	350,00

	4/8/2006
	350,00

	6/9/2006
	350,00

	5/10/2006
	350,00

	7/11/2006
	350,00

	6/12/2006
	350,00

	5/1/2007
	350,00

	6/2/2007
	350,00

	6/3/2007
	350,00

	5/4/2007
	350,00

	7/5/2007
	380,00

	6/6/2007
	380,00

	5/7/2007
	380,00

	6/8/2007
	380,00

	6/9/2007
	380,00

	4/10/2007
	380,00

	7/11/2007
	380,00

	6/12/2007
	380,00

	27/12/2007
	380,00

	31/1/2008
	380,00

	28/2/2008
	380,00

	31/3/2008
	415,00

	29/4/2008
	415,00

	30/5/2008
	415,00

	2/7/2008
	415,00

	30/7/2008
	415,00

	28/8/2008
	415,00

	29/9/2008
	415,00

	30/10/2008
	415,00

	27/11/2008
	415,00

	29/12/2008
	415,00

	29/1/2009
	415,00

	1/4/2009
	465,00

	1/4/2009
	465,00

	4/5/2009
	465,00

	28/5/2009
	465,00

	29/6/2009
	465,00

	30/7/2009
	465,00

	28/8/2009
	465,00

	29/9/2009
	465,00

	29/10/2009
	465,00

	27/11/2009
	465,00

	29/12/2009
	465,00

	28/1/2010
	510,00

	25/2/2010
	510,00

	30/3/2010
	510,00

	29/4/2010
	510,00

	28/5/2010
	510,00

	29/6/2010
	510,00

	29/7/2010
	510,00

	30/8/2010
	510,00

	29/9/2010
	510,00

	28/10/2010
	510,00

	29/11/2010
	510,00

	27/12/2010
	510,00

	28/1/2011
	540,00

	28/2/2011
	540,00

	1/4/2011
	545,00

	28/4/2011
	545,00

	9/9/2011
	545,00

Valor atualizado do débito (com juros) em 7/5/2021: R$ 90.602,67. 
Débitos relacionados ao responsável Jose Luiz Bezerra (CPF: XXX.918.904-XX) em solidariedade com Zilda da Silva Leite (CPF: XXX.502.274-XX) :
	Data de ocorrência
	Valor histórico (R$) 

	15/10/2003
	72,00

	13/11/2003
	240,00

	12/12/2003
	240,00

	12/12/2003
	60,00

	13/1/2004
	240,00

	11/2/2004
	240,00

	10/3/2004
	240,00

	7/4/2004
	240,00

	7/5/2004
	240,00

	3/6/2004
	260,00

	5/7/2004
	260,00

	5/8/2004
	260,00

	3/9/2004
	260,00

	5/10/2004
	260,00

	4/11/2004
	260,00

	3/12/2004
	520,00

	5/1/2005
	260,00

	4/2/2005
	260,00

	4/3/2005
	260,00

	6/4/2005
	260,00

	5/5/2005
	260,00

	3/6/2005
	300,00

	5/7/2005
	300,00

	3/8/2005
	300,00

	5/9/2005
	300,00

	5/10/2005
	300,00

	4/11/2005
	300,00

	5/12/2005
	600,00

	4/1/2006
	300,00

	3/2/2006
	300,00

	3/3/2006
	300,00

	5/4/2006
	300,00

	4/5/2006
	350,00

	5/6/2006
	350,00

	5/7/2006
	350,00

	3/8/2006
	350,00

	5/9/2006
	525,00

	4/10/2006
	350,00

	6/11/2006
	350,00

	5/12/2006
	525,00

	4/1/2007
	350,00

	5/2/2007
	350,00

	5/3/2007
	350,00

	4/4/2007
	350,00

	4/5/2007
	380,00

	5/6/2007
	380,00

	4/7/2007
	380,00

	3/8/2007
	380,00

	5/9/2007
	570,00

	3/10/2007
	380,00

	3/10/2007
	380,00

	6/11/2007
	380,00

	5/12/2007
	570,00

	4/1/2008
	380,00

	8/2/2008
	380,00

	5/3/2008
	380,00

	3/4/2008
	415,00

	6/5/2008
	415,00

	4/6/2008
	415,00

	3/7/2008
	415,00

	5/8/2008
	415,00

	3/9/2008
	622,50

	3/10/2008
	415,00

Valor atualizado do débito (com juros) em 7/5/2021: R$ 79.195,22. 
Débitos relacionados à responsável Jovina Dias de Oliveira (CPF: XXX.233.344-XX) em solidariedade com Zilda da Silva Leite (CPF: XXX.502.274-XX) :
	Data de ocorrência
	Valor histórico (R$) 

	18/2/2005
	260,00

	18/2/2005
	70,00

	30/3/2005
	260,00

	4/4/2005
	260,00

	4/5/2005
	260,00

	9/6/2005
	300,00

	11/7/2005
	300,00

	2/8/2005
	300,00

	2/9/2005
	300,00

	19/10/2005
	300,00

	3/11/2005
	300,00

	2/12/2005
	300,00

	10/1/2006
	300,00

	13/2/2006
	300,00

	6/3/2006
	300,00

	10/4/2006
	300,00

	8/5/2006
	350,00

	8/6/2006
	350,00

	4/7/2006
	350,00

	4/8/2006
	350,00

	8/9/2006
	350,00

	11/10/2006
	350,00

	3/11/2006
	350,00

	4/12/2006
	350,00

	4/1/2007
	350,00

	2/2/2007
	350,00

	2/3/2007
	350,00

	3/4/2007
	350,00

	3/5/2007
	380,00

	4/6/2007
	380,00

	3/7/2007
	380,00

	2/8/2007
	380,00

	4/9/2007
	380,00

	2/10/2007
	380,00

	5/11/2007
	380,00

	4/12/2007
	380,00

	26/12/2007
	380,00

	31/1/2008
	380,00

	27/2/2008
	380,00

	27/3/2008
	415,00

	28/4/2008
	415,00

	28/5/2008
	415,00

	26/6/2008
	415,00

	29/7/2008
	415,00

	27/8/2008
	415,00

	26/9/2008
	415,00

	29/10/2008
	415,00

	26/11/2008
	415,00

	26/12/2008
	415,00

	28/1/2009
	415,00

	20/2/2009
	465,00

	27/3/2009
	465,00

	28/4/2009
	465,00

	27/5/2009
	465,00

	26/6/2009
	465,00

	29/7/2009
	465,00

	27/8/2009
	465,00

	28/9/2009
	465,00

	28/10/2009
	465,00

	26/11/2009
	465,00

	28/12/2009
	465,00

	27/1/2010
	510,00

	24/2/2010
	510,00

	29/3/2010
	510,00

	28/4/2010
	510,00

	27/5/2010
	510,00

	28/6/2010
	510,00

	28/7/2010
	510,00

	27/8/2010
	510,00

	28/9/2010
	510,00

	3/11/2010
	510,00

	26/11/2010
	510,00

	28/12/2010
	510,00

	27/1/2011
	540,00

	28/2/2011
	540,00

	11/4/2011
	545,00

	9/5/2011
	545,00

	29/8/2011
	545,00

Valor atualizado do débito (com juros) em 7/5/2021: R$ 90.139,08. 
Débitos relacionados ao responsável Reginaldo Felix Magalhaes (CPF: XXX.634.874-XX) em solidariedade com Zilda da Silva Leite (CPF: XXX.502.274-XX) :
	Data de ocorrência
	Valor histórico (R$) 

	13/9/2004
	217,00

	6/10/2004
	260,00

	3/11/2004
	260,00

	2/12/2004
	260,00

	4/1/2005
	260,00

	2/2/2005
	260,00

	3/3/2005
	260,00

	4/4/2005
	260,00

	3/5/2005
	260,00

	2/6/2005
	300,00

	4/7/2005
	300,00

	2/8/2005
	300,00

	2/9/2005
	300,00

	18/10/2005
	300,00

	7/11/2005
	300,00

	2/12/2005
	300,00

	3/1/2006
	300,00

	2/2/2006
	300,00

	2/3/2006
	300,00

	4/4/2006
	300,00

	3/5/2006
	350,00

	2/6/2006
	350,00

	4/7/2006
	350,00

	2/8/2006
	350,00

	4/9/2006
	350,00

	3/10/2006
	350,00

	16/11/2006
	350,00

	4/12/2006
	350,00

	3/1/2007
	350,00

	2/2/2007
	350,00

	2/3/2007
	350,00

	4/4/2007
	350,00

	3/5/2007
	380,00

	4/6/2007
	380,00

	3/7/2007
	380,00

	2/8/2007
	380,00

	5/9/2007
	380,00

	2/10/2007
	380,00

	6/11/2007
	380,00

	4/12/2007
	380,00

	3/1/2008
	380,00

	7/2/2008
	380,00

	4/3/2008
	380,00

	3/4/2008
	415,00

	5/5/2008
	415,00

	9/6/2008
	415,00

	4/7/2008
	415,44

	1/8/2008
	415,00

	29/8/2008
	415,00

	26/9/2008
	415,00

	29/10/2008
	415,00

	17/12/2008
	415,00

	8/1/2009
	415,00

	28/1/2009
	415,00

	20/2/2009
	465,00

	27/3/2009
	465,00

	29/4/2009
	465,00

	2/6/2009
	465,00

	26/6/2009
	465,00

	29/7/2009
	465,00

	1/9/2009
	465,00

	29/9/2009
	465,00

	28/10/2009
	465,00

	30/11/2009
	465,00

	29/12/2009
	465,00

	3/2/2010
	510,00

	3/3/2010
	510,00

	30/3/2010
	510,00

	29/4/2010
	510,00

	28/5/2010
	510,00

	28/6/2010
	510,00

	28/7/2010
	510,00

	30/8/2010
	510,00

	30/9/2010
	510,00

	28/10/2010
	510,00

	29/11/2010
	510,00

	28/12/2010
	510,00

	2/2/2011
	540,00

	28/2/2011
	540,00

	29/3/2011
	545,00

	29/4/2011
	545,00

	30/5/2011
	545,00

	5/7/2011
	545,00

	29/7/2011
	545,00

	29/8/2011
	545,00

	29/9/2011
	545,00

	31/10/2011
	545,00

	29/11/2011
	545,00

Valor atualizado do débito (com juros) em 7/5/2021: R$ 101.210,52.
c) aplicar individualmente aos responsáveis Celina Quiteria de Souza (CPF: XXX.881.894-XX) , Cicera Alves Tenorio (CPF: XXX.922.864-XX) , Jovina Dias de Oliveira (CPF: XXX.233.344-XX) e Reginaldo Felix Magalhaes (CPF: XXX.634.874-XX) , a multa prevista no art. 57 da Lei 8.443/1992 c/c o art. 267 do Regimento Interno do TCU, fixando-lhes o prazo de quinze dias, a contar da notificação, para que comprovem, perante o Tribunal (art. 214, III, alínea "a", do Regimento Interno do TCU) , o recolhimento da dívida aos cofres do Tesouro Nacional, atualizada monetariamente desde a data do acórdão que vier a ser proferido por este Tribunal até a data do efetivo recolhimento, se paga após o vencimento, na forma da legislação em vigor;
d) autorizar, desde logo, a cobrança judicial das dívidas, caso não atendidas as notificações, na forma do disposto no art. 28, inciso II, da Lei 8.443/1992;
e) autorizar também, desde logo, se requerido, com fundamento no art. 26, da Lei 8.443, de 1992, c/c o art. 217, §§ 1º e 2º do Regimento Interno do TCU, o parcelamento da (s) dívida (s) em até 36 parcelas, incidindo, sobre cada parcela, corrigida monetariamente, os correspondentes acréscimos legais, fixando-lhe o prazo de quinze dias, a contar do recebimento da notificação, para comprovar, perante o Tribunal, o recolhimento da primeira parcela, e de trinta dias, a contar da parcela anterior, para comprovar os recolhimentos das demais parcelas, devendo incidir, sobre cada valor mensal, atualizado monetariamente, os juros de mora devidos, no caso do débito, na forma prevista na legislação em vigor, alertando os responsáveis de que a falta de comprovação do recolhimento de qualquer parcela importará o vencimento antecipado do saldo devedor, nos termos do § 2º do art. 217 do Regimento Interno deste Tribunal; 
f) enviar cópia do Acórdão a ser prolatado à Procuradoria da República no Estado de Pernambuco, nos termos do § 3º do art. 16 da Lei 8.443/1992, c/c o § 7º do art. 209 do Regimento Interno do TCU, para adoção das medidas cabíveis; e
g) enviar cópia do Acórdão que vier a ser proferido ao Instituto Nacional do Seguro Social e aos responsáveis, para ciência;
h) informar à Procuradoria da República no Estado de Pernambuco, ao Instituto Nacional do Seguro Social e aos responsáveis que a presente deliberação, acompanhada do Relatório e do Voto que a fundamenta, está disponível para a consulta no endereço www.tcu.gov.br/acordaos, além de esclarecer que, caso requerido, o TCU poderá fornecer sem custos as correspondentes cópias, de forma impressa; e
i) informar à Procuradoria da República no Estado de Pernambuco que, nos termos do parágrafo único do art. 62 da Resolução TCU 259/2014, os procuradores e membros do Ministério Público credenciados nesta Corte podem acessar os presentes autos de forma eletrônica e automática, ressalvados apenas os casos de eventuais peças classificadas como sigilosas, as quais requerem solicitação formal.
2. O representante do MPTCU que atuou no feito, Procurador Marinus Eduardo De Vries Marsico, divergiu parcialmente da proposta apresentada pela SecexTCE, conforme parecer à peça 161, a seguir transcrito:
À vista dos elementos contidos nos autos, manifestamo-nos, em essência, de acordo com a análise e a proposta da Secex-TCE (peça 158) . Discordamos apenas da conclusão de que teria ocorrido a prescrição da pretensão punitiva em relação aos Srs. Bartolomeu Antônio da Santana e José Luiz Bezerra. 
Conforme entendimento defendido pela Procuradora-Geral do MP/TCU no julgamento do TC Processo 032.048/2016-5, os prazos prescricionais da pretensão punitiva a serem observados pelo TCU, com o advento das recentes decisões do STF relacionadas ao instituto da prescrição (1.ª Turma: MS 32.201, DJe-173, 4/8/2017; 2.ª Turma: MS 35.512-AgR, DJe-135, 19/6/2019 e MS 36.067, DJe-234, 28/10/2019) , devem ser os definidos pela Lei 9.873/1999, tese que anuímos em outros processos.
A referida Lei estabelece prazo de prescrição para o exercício da ação punitiva pela Administração Pública Federal, dispondo ainda sobre o termo inicial e as causas de interrupção da respectiva contagem:
Art. 1o  Prescreve em cinco anos a ação punitiva da Administração Pública Federal, direta e indireta, no exercício do poder de polícia, objetivando apurar infração à legislação em vigor, contados da data da prática do ato ou, no caso de infração permanente ou continuada, do dia em que tiver cessado.
§ 1o  Incide a prescrição no procedimento administrativo paralisado por mais de três anos, pendente de julgamento ou despacho, cujos autos serão arquivados de ofício ou mediante requerimento da parte interessada, sem prejuízo da apuração da responsabilidade funcional decorrente da paralisação, se for o caso.
§ 2o  Quando o fato objeto da ação punitiva da Administração também constituir crime, a prescrição reger-se-á pelo prazo previsto na lei penal.
Art. 2o  Interrompe-se a prescrição da ação punitiva: 
I - pela notificação ou citação do indiciado ou acusado, inclusive por meio de edital; 
II - por qualquer ato inequívoco, que importe apuração do fato;
III - pela decisão condenatória recorrível.
IV - por qualquer ato inequívoco que importe em manifestação expressa de tentativa de solução conciliatória no âmbito interno da administração pública federal.  (grifamos) 
Com efeito, a contagem do prazo prescricional será interrompida e restituída na integralidade sempre que verificada a ocorrência de alguma das hipóteses legais, não havendo vedação no sentido de que esse prazo seja interrompido mais de uma vez, como ocorrido no presente caso, haja vista a ocorrência de várias hipóteses interruptivas desde a ocorrência das irregularidades (entre 5/3/2008 a 29/11/2011) , cada qual restituindo a integralidade do prazo prescricional previsto na Lei 9.873/99, podendo-se citar como exemplo, o relatório conclusivo de 5/12/2011 (peça 10) , o relatório final do procedimento administrativo disciplinar em 3/9/2012 (peça 62) , a decisão administrativa proferida em 1º/10/2013 (peça 8) , registros contábeis do dano ao patrimônio em 2/9/2016 (informação constante à peça 44, item 11) , o relatório da tomada de contas especial de 22/11/2017 (peça 44) , a autorização para a realização de diligências em 6/9/2019 (peça 54) e a autorização das citações em 20/4/2020 (peça 79) .
Nesse sentido, manifestamo-nos em essência de acordo com a proposta de encaminhamento constante à peça 158, sugerindo, em acréscimo, a aplicação da multa prevista no art. 57 da Lei 8.443/1992 também aos Srs. Bartolomeu Antônio da Santana e José Luiz Bezerra. 
É o relatório.

Gustavo da Silva Leite Neto.

Procurador Marinus Eduardo De Vries Marsico.

TOMADA DE CONTAS ESPECIAL. INSTITUTO NACIONAL DE SEGURO SOCIAL. CONCESSÃO ILEGAL DE BENEFÍCIOS. REVELIA. PRESCRIÇÃO DA PRETENSÃO PUNITIVA. CONTAS IRREGULARES. DÉBITO. CIÊNCIA.

TOMADA DE CONTAS ESPECIAL (TCE)

Secretaria de Controle Externo de Tomada de Contas Especial (SecexTCE).

Trata-se de tomada de contas especial (TCE) instaurada pela Agência de Previdência Social em Arcoverde, vinculada à Gerência Executiva de Garanhuns/PE do Instituto Nacional do Seguro Social (INSS) , em desfavor de Zilda da Silva Leite, à época servidora da instituição; e de Bartolomeu Antonio de Santana, Celina Quiteria de Souza, Cicera Alves Tenorio, Jose Luiz Bezerra, Jovina Dias de Oliveira e Reginaldo Felix Magalhaes, como beneficiários, em razão da concessão e recebimento de benefícios previdenciários irregulares, respectivamente.
2. Na fase interna da TCE (peça 44) , após devidamente comunicados, os responsáveis permaneceram silentes. O tomador de contas concluiu então por um débito no valor original de R$ 161.563,38 e imputou a responsabilidades àqueles mencionados anteriormente.
3. As propostas foram seguidas pela Controladoria-Geral da União, consoante Certificado de Auditoria e o Parecer do Dirigente do Órgão de Controle Interno, tendo o Ministro de Estado do Desenvolvimento Social tomado ciência das conclusões (peças 45 a 48) .
4. Em síntese, os beneficiários foram arrolados juntamente com a ex-servidora, já falecida, porque teriam apresentado documentos adulterados para a concessão dos benefícios. No caso do Sr. José Luiz Bezerra, documentos inidôneos referentes ao recolhimento de Imposto sobre a Propriedade Rural (ITR) e ao Certificado de Cadastro de Imóvel Rural (CCIR) . No caso dos demais, certidões de nascimento inidôneas, com sinais de rasuras e adulterações.
5. No âmbito deste Tribunal, os responsáveis Zilda da Silva Leite (espólio) , Bartolomeu Antonio de Santana, Celina Quiteria de Souza, Cicera Alves Tenorio, Jose Luiz Bezerra, Jovina Dias de Oliveira e Reginaldo Felix Magalhaes foram devidamente citados. Primeiro por meio de correspondências para os endereços constantes dos bancos de dados utilizados pelo TCU (dados da Receita Federal e de outras bases públicas custodiadas por esta Casa) e, diante do insucesso, por editais publicados no Diário Oficial. 
6. Transcorrido o prazo regimental, os responsáveis permaneceram silentes, devendo ser considerados revéis, nos termos do art. 12, § 3º, da Lei 8.443/1992.
7. Após análise, a Secretaria de Controle Externo de Tomada de Contas Especial (Secex-TCE) propõe que as contas dos responsáveis sejam julgadas irregulares, nos termos do art. 202, § 6º, do Regimento Interno do TCU, com a imputação do débito atualizado monetariamente e acrescido de juros de mora.
8. Quanto a sanções, a Secex-TCE propõe a aplicação da multa prevista no art. 57 da Lei 8.443/1992 a Celina Quiteria de Souza, Cicera Alves Tenorio, Jovina Dias de Oliveira e Reginaldo Felix Magalhaes somente. No caso desses responsáveis, as irregularidades se perpetuaram até 2011 e o ato que ordenou a citação ocorreu em 20/4/2020, de forma que não houve o transcurso de mais de dez anos entre os marcos, consoante estabelecido pelo Acórdão 1441/2016-TCU-Plenário.
9. Já em relação aos responsáveis Bartolomeu Antonio de Santana (pagamentos até 5/3/2008) e Jose Luiz Bezerra (pagamentos até 3/10/2008) , a Secex-TCE concluiu ter ocorrido a prescrição da pretensão punitiva. E com a morte de Zélia da Silva Leite, também se extingue a sua punibilidade.
10. O Ministério Público junto ao TCU, representado nos autos pelo Procurador Marinus Eduardo de Vries Marsico, manifestou-se, em essência, de acordo com a proposta da Secex-TCE. Seu único ponto de discordância reside na abordagem da prescrição da pretensão punitiva do Tribunal.
11. O douto Parquet defende que "os prazos prescricionais da pretensão punitiva a serem observados pelo TCU, com o advento das recentes decisões do STF relacionadas ao instituto da prescrição (1.ª Turma: MS 32.201, DJe-173, 4/8/2017; 2.ª Turma: MS 35.512-AgR, DJe-135, 19/6/2019 e MS 36.067, DJe-234, 28/10/2019) , devem ser os definidos pela Lei 9.873/1999". 
12. De acordo com o MPTCU:
Com efeito, a contagem do prazo prescricional será interrompida e restituída na integralidade sempre que verificada a ocorrência de alguma das hipóteses legais, não havendo vedação no sentido de que esse prazo seja interrompido mais de uma vez, como ocorrido no presente caso, haja vista a ocorrência de várias hipóteses interruptivas desde a ocorrência das irregularidades (entre 5/3/2008 a 29/11/2011) , cada qual restituindo a integralidade do prazo prescricional previsto na Lei 9.873/99, podendo-se citar como exemplo, o relatório conclusivo de 5/12/2011 (peça 10) , o relatório final do procedimento administrativo disciplinar em 3/9/2012 (peça 62) , a decisão administrativa proferida em 1º/10/2013 (peça 8) , registros contábeis do dano ao patrimônio em 2/9/2016 (informação constante à peça 44, item 11) , o relatório da tomada de contas especial de 22/11/2017 (peça 44) , a autorização para a realização de diligências em 6/9/2019 (peça 54) e a autorização das citações em 20/4/2020 (peça 79) .
13. Nesse sentido, o representante do MPCTU conclui não ter ocorrido a prescrição da pretensão punitiva para nenhum dos responsáveis e acrescenta proposta de multar também os Srs. Bartolomeu Antônio da Santana e José Luiz Bezerra.
II
14. De pronto, antecipo que acompanho parcialmente os encaminhamentos sugeridos pela Secex-TCE e pelo representante do MPTCU. Diante da revelia do espólio da Sra. Zilda da Silva Leite e da ausência de qualquer elemento nos autos que afaste as irregularidades que lhes são atribuídas, endosso as propostas uníssonas de julgamento de suas contas como irregulares, com a consequente condenação ao recolhimento dos débitos apurados.
15. No tocante aos demais responsáveis, todos beneficiários, divirjo das propostas apresentadas. Propugno por acompanhar o entendimento jurisprudencial majoritário desta Corte de Contas e proponho excluí-los do rol de responsáveis, por não haver prova de que os segurados do INSS agiram em conluio com a então servidora. Cito nesse sentido o Acórdão 859/2013 do Min. José Múcio e o Acórdão 3.626/2013, do Min. Benjamin Zymler, ambos do Plenário, o Acórdão 18.912/2021 do Ministro-Substituto Weder de Oliveira e o Acórdão 11.017/2021 de minha relatoria, ambos da 1ª Câmara.
16. Do primeiro julgado, Acórdão 859/2013-TCU-Plenário, destaco o seguinte trecho:
7. (...) De forma geral, a despeito de constarem como beneficiários das aposentadorias e pensões, não há elementos nos autos que demonstrem a ação em conluio com os servidores do INSS ou mesmo que tenham recebido, de fato, valores referentes a essas concessões. Os elementos disponíveis permitem apenas caracterizar a participação dos agentes da autarquia e a utilização de documentação incompleta apresentada pelos segurados para efetivar os ilícitos.
8. Penso que, para condenar alguém por participação em fraude, devem estar presentes provas robustas dessa ação indevida, o que, na realidade, não se observa no caso em exame. Pelo contrário, dos relatórios das equipes de auditoria do instituto, extraem-se conclusões do tipo: "Dos segurados que compareceram, atendendo à nossa convocação, através da tomada de declarações, quando do comparecimento dos interessados, não foi possível detectar a existência de possível envolvimento dos mesmos e os servidores" (peça 1, p. 14) ; e "Na apuração, embora não tenhamos conseguido detectar envolvimento direto entre os servidores e os segurados, figuram como habilitadores e concessores..." (grifos acrescidos) .
17. No presente caso, conforme relatório final da TCE (peça 7) , muitos dos segurados não foram sequer localizados, pois os endereços fornecidos nos processos de concessão eram provavelmente fictícios. Aquelas que puderam ser encontradas para prestar depoimentos, apenas três beneficiárias o foram com base no endereço dos seus conjugues.
18. Nos depoimentos prestados, essas beneficiárias, as quais não estão inseridas no rol de responsáveis desse processo, informaram que não chegaram a comparecer à Agência de Previdência Social em Arcoverde para solicitar a aposentadoria. Elas teriam entregado a documentação necessária ao sindicato local, o qual se se encarregaria de dar andamento aos pedidos.
19. Tais beneficiárias também informaram que não tinham ciência dos requisitos exigidos para o requerimento dos benefícios, sendo que duas se declararam analfabetas. Todas declararam que não entregaram documentos com rasuras e não reconheceram alguns deles constantes dos processos.
20. Diante dos fatos, considero que a inserção de documentos inidôneos no processo não é suficiente para provar a participação dessas pessoas e que não há nos presentes autos indícios outros de que os beneficiários tenham concorrido de forma culposa ou dolosa para o dano ao erário em apreço. Por essas razões, proponho excluí-los do rol de responsáveis.
21. Assim, uma vez que propugno pela condenação apenas da então servidora Sra. Zilda da Silva Leite, já falecida, deixo de propor qualquer sanção pecuniária, uma vez que a sua punibilidade se encontra extinta.
	Ante o exposto, voto para que o Tribunal adote a minuta de Acórdão que ora submeto à apreciação deste Colegiado.
TCU, Sala das Sessões, em tagDataSessao.
Ministro VITAL DO RÊGO 
Relator